【裁判字號】    98,上訴,704
【裁判日期】    990929
【裁判案由】    貪污治罪條例等
【裁判全文】
臺灣高等法院刑事判決                 98年度上訴字第704號
上  訴  人  臺灣臺北地方法院檢察署檢察官
上  訴  人
即  被  告  乙○○
選任辯護人  游文華律師
被      告  丙○○原名劉冠宜.
選任辯護人  盧國勳律師
上列上訴人因被告等違反貪污治罪條例等案件，不服臺灣臺北地
方法院 93年度訴字第100號，中華民國97年12月30日第一審判決
（起訴案號：臺灣臺北地方法院檢察署92年度偵字第 18126號）
，提起上訴，本院判決如下：
    主  文
原判決關於乙○○有罪部分撤銷。
乙○○連續公務員，利用職務上之機會詐取財物，處有期徒刑柒
年陸月，褫奪公權陸年。所得之財物新臺幣柒佰壹拾萬元應予追
繳，並發還予被害人徐仲祥之全體繼承人，如全部或一部無法追
繳時，以其財產抵償之。
其他上訴駁回。
    事  實
一、乙○○於民國62年2月1日初任公職於台北縣中和市公所里幹
    事，65年6月30日改任台北縣政府社會課科員，71年9月改任
    社會課課長，78年7月改任專員，80年4月改任法制室專員，
    85年4 月23日調任行政院消費者保護委員會（以下稱消保會
    ）消費者保護官，為依據法令從事公務之人員。緣乙○○於
    71年至85年間，擔任台北縣政府社會局社會行政專員、課長
    ，有主管殯葬、墓園之權責，並因此認識頂福陵園企業社（
    後改制為頂福陵園事業股份有限公司，下稱頂福陵園公司）
    負責人徐仲祥。乙○○見徐仲祥經營殯葬事業獲利豐厚，心
    生歹念，竟基於概括之犯意，利用其為行政院消保官可以就
    相關殯葬業務議題提案之職務上機會，向徐仲祥施用以頂福
    陵園社（公司）墓園產權不清，違法超挖山坡地，恐遭台北
    縣農業局調查或刁難，連續多次假借需打點處理解決糾紛為
    由之詐術，向徐仲祥詐取金錢，並向不知情之林月華（乙○○之姻親）及彭貴雲借用銀行帳戶，再指示徐仲祥將錢匯入
    乙○○指定之林月華及彭貴雲帳戶，分述如下：(1)於91年7
    月26日交付100 萬元，其中50萬元由徐仲祥派遣會計吳碧蓮
    匯入林月華合作金庫銀行土城分行帳號0000000000000 號帳
    戶，另50萬元匯入彭貴雲世華商業銀行板橋分行0000000000
    00號帳戶；(2)於92年1月3日交付120 萬元，各以60萬元匯入
    林月華、彭貴雲前開帳戶；(3)於同年1月8日交付120 萬元，
    各以60萬元匯入林月華、彭貴雲前開帳戶；(4)於同年1 月27
    日交付100 萬元，各以50萬元匯入林月華、彭貴雲前開帳戶
    ；(5)於同年1月28日交付100萬元，各以50萬元匯入林月華、
    彭貴雲前開帳戶；(6)於同年3 月11日交付50萬元，由徐仲祥
    開立土地銀行台北分行發票日為92年3 月11日、面額為50萬
    元，票號為ＡＩ0000000號之支票1張，由頂福陵園公司司機
    沈問轉交乙○○，乙○○再存入其妻彭素雲中和區農會帳號
    00000000000000號帳戶。(7)於同年3月11日另交付120萬元，
    由徐仲祥開立土地銀行台北分行發票日均為92年3 月11日、
    面額均為50萬元，票號為ＡＩ0000000、0000000號之支票2
    張及面額20萬元，票號ＡＩ0000000號支票1張，亦由沈問轉
    交乙○○，乙○○為掩飾並隱匿自己利用職務上機會詐取徐
    仲祥之重大犯罪所得之財物，透過不知情之丙○○代為提示
    支票洗錢：乙○○將票號0000000、0000000、0000000 號支
    票等3張共120萬元交予丙○○，丙○○即存入中國國際商業
    銀行土城分行帳號00000000000 號自己帳戶，再分為50萬元
    、70萬元匯入乙○○上海商業銀行板橋分行帳戶，乙○○就
    此部分總計詐得徐仲祥710萬元之財物。
二、案經法務部調查局北部地區機動工作組移請臺灣臺北地方法
    院檢察署檢察官偵查起訴。
    理  由
甲、程序部分：
一、證人即告訴人徐仲祥，於本案中共有92年6 月18日、92年7
    月31日、93年4 月12日等3 次陳述。其中92年7 月31日之陳
    述，經本院於99年4 月26日勘驗該次錄音光碟並製作勘驗筆
    錄，檢辯雙方對於勘驗結果亦均表示無意見（見本院卷(三)第
    11頁），本院依勘驗錄音及筆錄，勘驗結果認92年7 月31日
    之筆錄內容中，諸多徐仲祥回答之陳述，實際上係由另一女
    子代答，並非徐仲祥本人親自回答，且係由該女子（即丁○○）代為回答，告知徐仲祥如何回答，否定徐仲祥回答之內
    容與調查員討論後再作成結論等，有勘驗筆錄在卷足憑，故
    該調查筆錄無從據此探求徐仲祥之真意，故本院認亦不具特
    別可信性，是徐仲祥92年7 月31日之陳述自無證據能力。至
    於徐仲祥93年4 月12日之陳述，雖係原審法院合議庭親赴臺
    大醫院進行審理庭詰問徐仲祥，惟未經檢辯雙方行交互詰問
    程序（檢察官主詰問尚未完結，徐仲祥身體狀況即無法堪負
    續行詰問，見原審卷(二)第109 頁），屬調查證據尚未完備，
    對於被告反對詰問權未盡保護，自應認無證據能力。另92年
    6 月18日之陳述係北機組主任秦台生帶調查員吳熙中前往徐
    仲祥臺北市○○路住所製作筆錄，惟該次筆錄之製作何以未
    錄音並未說明，實已不符常情，查當時告訴人徐仲祥已行動
    不便，均須由丁○○陪同照顧，又參酌92年7 月31日之筆錄
    ，經本院勘驗訊問錄音帶結果，許多徐仲祥回答之陳述，實
    際上即係由另一女子即徐仲祥特別看護丁○○代答，並非徐
    仲祥本人親自回答，已如前述，故92年6 月18日實亦無法排
    除有此相同情況，復無證據證明具有特別可信之情況，故徐
    仲祥該次陳述既屬審判外之陳述，又不符刑事訴訟法第159
    條之2之特別可信性情況，本院認無證據能力。
二、徐仲祥告訴並告發本案時，向調查局北機組所提供92年6 月
    3 日、同年月30日之監視錄影、錄音（因徐仲祥知悉錄音錄
    影，見原審卷(五)第96頁，不符刑法第315條之1第2 款規定要
    件，並非犯罪），並非由公務員製作，無所謂法定程序可以
    遵循，不能依督促公務員遵守法定程序之刑事訴訟法第158
    條之4 規定判斷證據能力之有無；復因監視錄影、錄音係透
    過機械製作，並無人之意思滲入其中，非屬供述證據，亦無
    須引用傳聞法則判斷其證據能力之有無。是故監視錄影、錄
    音，或其翻拍照片、錄音之譯文，如非經過剪接、偽造或變
    造之部分，仍係藉由機械紀錄並透過機械之顯現，非屬人之
    陳述，而認有證據能力。據此所述，94年6月3日勘驗筆錄（
    見原審卷(五)第174頁），以及95年4月28日審理期日所行勘驗
    之筆錄（見原審卷(七)第118頁、第119頁）所載即有證據能力
    。
三、丁○○92年6 月19日調查筆錄未按訊問內容記錄，諸多調查
    員之重要問話及指導證人應答內容均未記錄，亦有記載光碟
    內未有問答之內容，與訊問光碟內容諸多不符，調查員在該
    次訊問中以預設立場、超越誘導、以模擬、假設的方式與丁○○共同研商討論及教導丁○○如何安排、佈局、錄音、錄
    影，讓被告入罪，甚至於由調查局組長及調查員共同與丁○○討論如何設計讓被告成罪，更改筆錄如下述，故該次調查
    筆錄無證據能力。
    調查員：對，我知道，…我們要把他鞏固好，不鞏固好，隨
            隨便便被他挑到這個地方，搞不好他就這樣逍遙法
            外也不一定，所以妳們現在股東，就是你們這四個
            嘛!
    調查員：乙○○要求，是乙○○要求的是否？、要求說這個
            公司，要給他的公司股份，是放到彭貴雲的名下就
            對了、乙○○，事實上這個股東，事實上是乙○○
            的啦! 你們給乙○○的啦!
    調查員：對，你這邊所寫的14次喔…那照理說這邊少了89年
            ，91 年7月以前的那段時間還有嗎？
    調查員：不是移轉登記啦，一開始就是。
    組  長：對對對，由你上面寫清楚喔，不然你那一頁重新弄
            一下。是他在那個企業社，應他的要求，他要入股
            ，所以才改成股份有限公司。
    組  長：他問題不是這樣子，我跟你講，其實他、他那種作
            法，擺明著就是等哪一天，你老公上天堂之後，要
            把你公司吃下來。
    組  長：對。
    丁○○：吃我們公司。
    組  長：對，先掛名在裡面，先掛個名在裡面小股東，以後
            他要翻雲覆雨，他會把你們公司攪的喔，我跟你講
            。
    丁○○：攪的亂七八糟的。
    組  長：對。
    組  長：適用的法條、適用的法條，他現在是消保官，基本
            上，我們主任昨天就比喻，主要構成詐欺，你知道
            ！詐欺罪要算不算，要是他現在如果在社會局，台
            北縣政府社會局，馬上就是貪瀆，他要是殯葬業跟
            他，就馬上，他一定管他業務，對啊，我們就把他
            扣起來，貪瀆罪很重，懂不懂？就這樣子，所以，
            我們想說，在他當消保官之前，還有在哪待過？
    主  任：可是消保官之前，昨天聽他講說，他好像在法制室
            ，那他到底什麼時候，你還是要去看，他到底什麼
            時候在社會局，要確認這件事情。
    主  任：違反消費者保護法。
    主  任：ㄟ、可以啊，可以啊。
    組  長：我跟你講，你回去跟徐董講，因為你們錄影只錄了
            一次嘛。
    組  長：我們要證明他有連續犯的犯意你知道？因為他這樣
            ，他會來揮你知道？因為這個事證都是非常確切，
            那他到案的時候，他會說什麼，就是你先生要給他
            的，要照顧他的，他要是這樣子講，你就沒辦法證
            明他的犯意了，他也承認這些錢他都有拿，那你們
            上次已經有錄影，錄了一次嘛，對不對？
    組  長：再錄、對，這次來喔，就都裝作沒事，假如這個月
            要月底嘛，通常到30號他會來嘛，他來，你稍微還
            是刁他一下，然後，他還是稍微，你知道，他這個
            人，他稍微刁難，他就生氣了，你知道！他會講一
            些比較兇狠的話，對，講完這些話之後，還是按照
            往例，錢給下來，就跟他講說，公司對於、營運不
            好啦，不能這樣拿給你啦，看他這樣子，再錄完之
            後，我們有兩個錄影之後，我們下個月就對他扣了
            。
    組  長：好吧，那這樣就比較穩你知道吧！要不然，他會說
            什麼，他會說或是說這個是調查局在那邊設計的…
    丁○○：他說那個墓主找他申訴的話，他也，他說如果。
    主  任：有啊，還是有啊，還是有啊，錄音、錄影帶裡面有
            嗎？
    丁○○：有啊。
    主  任：那到時候翻譯到，就用這個。
    丁○○：有啊，錄影帶裡面好多喔。
    主  任：用五條二，利用職務詐取財物，前後連貫，他的職
            務，真的都有關係。
    組長稱：他要入股？
    丁○○：他要入股，所以就教、教他再重新申請一個公司，
            股份有限公司，就因為他想要占股份。
    組  長：那，我在裡面那、這樣子講。
    調查員：我在筆錄上都有寫啊。
    組  長：不是，我說。
    調查員：就要改、劃掉？
    組  長：你有劃掉喔？
    調查員：我是沒有劃掉，現在可以劃掉啊！
四、證人羅彩紅92年6 月19日於調查局詢問時之陳述，經本院於
    99年5 月24日勘驗該次錄音光碟並製作勘驗筆錄，勘驗結果
    與游文華律師於99年5 月18日陳報之譯文內容相符，檢辯雙
    方對於勘驗結果均表示無意見(見本院卷(三)第285頁背面、第
    286頁）。經比對92年6月19日羅彩紅之調查筆錄與當日在北
    機組之調查光碟內容結果，羅彩紅大都只應：「嗯或有…沒
    有」等很簡單的回答，而調查局製作之調查筆錄與實際詢問
    之內容諸多不符之處，而且重要關鍵處，均係出於誘導，甚
    至以誘導內容作為筆錄證人之回答內容，故該筆錄無證據能
    力，諸如下列所述：
    調查員在問羅彩紅，羅彩紅不知如何回答時，卻還不斷的
      翻閱其手中的小抄，如14：38：00調查員還當場對著羅彩
      紅說：「…妳用不著看著那個（指其手中的小抄）…」足
      見羅彩紅在去北機組之前，事先有被教導如何作證，甚至
      備有擬妥作證證詞之小抄。
    調查光碟15時7分6秒之對話可知，乙○○與徐仲強一起談
      話的場合羅彩紅並不在場或刻意迴避，整個案情羅彩紅根
      本就是毫不知情。
    調查光碟15:10:59時調查員向羅彩紅說: 「後面不能加你
      也不曉得」顯然調查筆錄違反羅彩紅的自由意思製作筆錄
      。
    調查光碟15:09:55的對話可知，調查員問乙○○去徐仲祥
      家裡，主要都在幹嘛？羅彩紅都回答不知道或不清楚，而
      調查筆錄卻毫無記載，足見調查筆錄並未據實製作。
    經比對當日調查光碟內容15：12：15結果，羅彩紅只答：
      「嗯」，但調查筆錄所載羅彩紅之回答內容，卻是調查員
      之問話內容。
    調查光碟15:14:51的對話，很清楚顯示，羅彩紅根本不瞭
      解頂福陵園公司之事情，也不清楚徐仲祥與被告談墓園什
      麼事情，其甚至不知道徐仲祥有無與被告談墓園的事情，
      調查員卻不斷以誘導方式訊問。
    調查光碟15:49:26內容比對結果，調查筆錄與調查光碟譯
      文內容明顯不符，且調查筆錄之問題及回答內容與光碟譯
      文15:49: 26 內容比對結果，完全是調查員預先設計好問
      羅彩紅的問題，調查局居然將其問話的問題，變成調查筆
      錄羅彩紅回答之內容。又當日之調查光碟內容從15:28:24
      到15：34：35卻完全沒有農業局在查超挖，農地作墓地等
      使用不符情形之對話。羅彩紅只說，農業局要檢查，怎樣
      、怎樣……；又由調查筆錄卻有該內容。
    調查光碟15：35：12羅彩紅稱：92年6月3日當天徐仲祥給
      被告的十萬元是會計去領的，而丁○○92年6 月19日調查
      光碟內容16：31：12的這段話內，卻是：「…我先生旁邊
      有一個抽屜嘛，不時就會把現金放在抽屜裡，然後有時候
      他來，就是月底差不多時間到了，他就會數，數一疊……
      屬好十萬塊，擺好，他來，就這樣交給他啊……」足見兩
      人對話互相矛盾。
    調查光碟92年6 月19日內容，羅彩紅對於被告與徐仲祥談
      論重要的事情，根本都不在場，徐仲祥給被告錢時，他是
      不會知道的，羅彩紅這些陳述已經甚為明確，但調查筆錄
      內調查員仍問：1.「你前述徐仲祥係如何將十萬元交給乙○○？徐仲祥何以每個月都要給乙○○十萬元。」2.「徐
      仲祥除了每個月要給乙○○十萬元外，尚有無交付乙○○
      任何金錢？」及3.「乙○○曾否向徐仲祥索賄及土地…墓
      位…公司股份…房屋？」「你如何得知？」等問題，顯然
      調查員都是用誘導的方式詢問，或者是用已經預設之答案
      來詢問羅彩紅，再作為調查筆錄之問答。
    調查光碟15：49：26調查員問：「就林先生有沒有說，好
      ！那我再去打點一下，什麼之類的……」羅：「我記不起
      來了，沒有，我記不起來了。」又同光碟15：51：57調查
      員問：「他有沒有索賄，要更多錢有沒有？」調查員問：
      「他有沒有說一個月十萬不夠……要再去打點啦！要再多
      一點或什麼……有沒有？」羅：「當天我不太清楚，後來
      的狀態我不太清楚……」調：「那十萬塊的名目是什麼？
      好像是要打點，還是保護，我不曉得這樣子。」羅：「可
      能是保護的吧。」，由這些對話足徵調查員係以引導來詢
      問證人，最後卻成為其調查製作筆錄，證人回答之內容。
    調查光碟16：14：06光碟可知，是調查員在誘導，15:49:
      26時調查員問:乙○○有沒說再去打點之類，羅說:「沒有
      ，我記不起來！」調查員調查筆錄仍問：「乙○○曾否向
      徐仲祥索賄？」，筆錄記載羅彩紅之回答內容與調查光碟
      16：14：06到16：19：54的這段內容，卻有矛盾，與事實
      不符，因既然如羅彩紅所說，被告92年1 月，在徐仲祥辦
      公室向其要打點費，請農業局吃飯、唱歌等情，徐仲祥並
      叫會計過來其辦公室開支票，為何其不把支票直接拿給被
      告，卻要司機送去給被告，又說不記得了，且筆錄上的"
      已記不得了"還是調查員與其討論的結果，顯然矛盾，違
      反經驗法則。又由16:15:15調查員問：這想是他主動提起
      的，說要支票…要請他們去唱歌…，羅回答：我不曉得哪
      一天，我忘記了，顯然是調查員誘導訊問。
    調查光碟16:22:24這段對話內，羅彩紅很明確表示她「不
      大很清楚! 」既然證人不大清楚，表示不確定，為何調查
      筆錄記載得如此明確。由調查光碟內容15:59:32可看出，
      羅彩紅趁調查員在打字時一直不停的翻閱她手中的小抄，
      足見羅彩紅在去北機組之前，事先有被教導如何作證，甚
      至備有擬妥作證證詞之小抄。
    調查光碟16:35:45調查員問羅彩紅：「乙○○曾否有沒有
      曾經向徐仲祥索取土地、墓位、公司股份、房屋？羅回答
      : 「這些我來他就有啦，就要到了，我就不曉得了。」接
      著調查員問: 「那就是你不知道了喔？」羅答: 「應該不
      知道，可是我知道有，可是我，沒有當我的面要這個東西
      啦」由此可知，羅彩紅根本不知道調查筆錄的問題，因此
      ，調查筆錄與光碟內容顯然不相符合。
    調查光碟顯示羅彩紅一直在反反覆覆，證詞前後不一，均
      為調查員以誘導方式訊問。如16:36:32調查員問：「你有
      曾經在在公司聽到乙○○向徐仲祥索取公司股份，是不是
      ？」羅：（點頭未回答）調查員問：「還是你有聽徐仲祥
      講過乙○○曾向他要過墓位？」羅：「嗯」又如16:38:38
      調查員問：「墓地及墓位，墓位他早就有了，妳也聽董事
      長講，墓位也是他向他要的，對不對？」羅：「嗯」又
      16:39:04調查員問：「房屋呢？」羅：「房屋是他以前向
      董事長要的，只是我最近才聽到。」調查員問：「也是聽
      說而已。」由上述可知，調查筆錄之製作均無法排除是調
      查員以誘導方式訊問，且筆錄與光碟內容不同。
      據上可知，該次調查筆錄顯然未據實記載，係出於誘導，
      非出於證人羅彩紅自由意思之回答而記錄，應不具證據能
      力。
五、證人沈問92年6 月19日於調查局詢問時之陳述，經本院於99
    年6 月27日勘驗該次錄音光碟並製作勘驗筆錄，勘驗結果與
    游文華律師於99年6 月3 日陳報之譯文內容相符，檢辯雙方
    對於勘驗結果均表示無意見（見本院卷(四)第178 頁背面）。
    經比對92年6 月19日沈問之調查筆錄與當日在北機組之調查
    光碟內容結果，沈問大都只是順應調查員之「誘導問話」回
    答，調查筆錄並未按訊問如實記錄，且調查局製作之調查筆
    錄與實際詢問之內容諸多不符之處，故無證據能力，如：
    調查員：等於說他提出要求，你就說好。
    沈  問：這個乙○○啊，對啦。
    調查員：你就會說好，都沒有說不要。
    調查員：二種情形，一種是你自己決定的，一種是你老闆為
            了怕得罪他，不得不同意的啦，對否？是不是這個
            意思？
    沈  問：嗯。
    調查員：他有時跟你說，這你拿給乙○○啦，這支票你拿給
            他，他有時會跟你說裡面是支票，有時不會說，這
            樣。
    沈  問：這你拿去給他。
    調查員：你知道多少錢?有跟你講嗎?
    沈  問：沒有啦。
    調查員：有時是信封袋，白色的，有時是牛皮色的，牛皮紙
            袋較大的。
    沈  問：對，對。
    調查員：他用標準信封袋，白色的，有紅色的框。
    沈  問：對，對，公司有專門印這個在用。
    調查員：裡面裝的是公司的支票。
    沈  問：沒，沒有講。
    調查員：只有講支票而已。
    沈  問：只有講支票。
    【以上均是以誘導訊問，直到證人順應問話題意回答，該議
    題即結束訊問】
    調查員：乙○○跟你們老闆是什麼關係？
    沈  問：過去是，前我進入，就大家就，都已經相處認識，到
            底原先是怎樣，我就比較不清楚。
    調查員：在民國七十九年，你當你老闆司機時。
    沈  問：他就跟我老闆有來往。
    調查員：有來往了。
    沈  問：之前是怎樣認識的，我比較不清楚。
    調查員：啊你只知道他們是朋友而已，就對了。
    沈  問：嗯，過去那樣…，過去他們什麼交情，我較不那
    調查員：是很好的朋友，還是普通朋友？
    沈  問：這要怎麼解釋?
    調查員：有很好嗎？一天到晚在他家泡茶。
    沈  問：平常相處都有一起去吃飯泡茶，我老闆喝茶較沒興
            趣，可能較沒有。
    調查員：那就是普通朋友，沒有說很好，是嗎?
    由以上問答觀之，證人沈問並未說乙○○與徐仲祥是普通朋
    友，而是調查員以自己說他們是普通朋友，沈問也並未認同
    ，筆錄竟變成是沈問說的，乙○○與徐仲祥是普通朋友。
    調查員：電話中叫你去行政院或捷運站載他，載完去你老闆
            家，再去地下室找你，叫你載他去行政院，要不就
            回去板橋，對啊。法官就是這樣問你，就是說，你
            在這說什麼，你就去法官那邊再說一次而已。
    沈  問：我現在就是說，信封支票，就是說怎樣就對了。
    調查員：嘿，對了，就是說不是每個月，而是偶爾，剛剛已
            經改過了，不是每個月，而是偶爾，有時候你老闆
            會叫你拿東西給他。
    沈  問：好像說不定的
    調查員：你自己講的話，你要記得就對了，不一定的。
    沈  問：沒有每個月。
    沈  問：就是以後這是拿去法院
    調查員：你在這裡講什麼，到法院就講什麼就對了。
    【以上仍是以誘導訊問，證人則順應問話題意回答，甚至到
    最後更指導證人嗣後於法院作證時應如何回答】
六、證人吳碧蓮92年6月19日於調查局詢問時之陳述，經本院於
    99年5月24日勘驗該次錄音光碟並製作勘驗筆錄，勘驗結果
    與游文華律師於99年5月18日陳報之譯文內容相符，檢辯雙
    方對於勘驗結果均表示無意見，查調查局製作之調查筆錄與
    實際詢問之內容諸多不符之處，而且重要關鍵處，均係出於
    誘導，甚至以誘導內容作為筆錄證人之回答內容，故該筆錄
    無證據能力，諸如下列所述：
    光碟14:55:51之內容，調查員以誘導訊問，證人僅以簡單
      幾字順著訊問題意回答，而筆錄即以訊問內容當作證人之
      回答內容。
    光碟15:06:36及15:07:59之譯文內容可知，都是調查員主
      動突然提出是否「因為被告的要求要入股才改為公司的」
      ，及「就是因為乙○○要入股」明明是調查員說的，變成
      了調查筆錄之回答內容，顯然與法有違。還在15：10：13
      直接指名是不是被告指定的，甚至在15:14:03直接誘導：
      「彭貴雲股份是乙○○要的嘛」。
    光碟15:14:03這段內容，調查員連續誘導問說：「那50萬
      是拿現金給被告的」、「這個股現金是誰出的？是你們公
      司出的」、「等於說他是乾股」、「彭貴雲股份是乙○○
      要的嘛」、「他這帳戶是來自活期存款，這是你們出的錢
      嘛，這個你對股資是從哪邊出來，都一樣，這個帳號是誰
      」、「你當初這個50萬是怎麼交給他的，拿現金」、「那
      我現在再問，那乙○○他既然是公務人員，他為什麼要持
      有你們頂福陵園股份有限公司的股份」等問題，讓證人跟
      隨題意回答：「是、對」，然後筆錄就直接將問話當作證
      人之「回答內容」。
    光碟15：23：29調查員問：「我要問，就是說根據你們老
      闆徐仲祥昨天6 月18日的檢舉指證，乙○○表示頂福陵園
      的業務歸他主管，所以他最近五年內每月都向頂福陵園事
      業股份有限公司要求10萬元款項，有沒有這個事情」「那
      你有沒有拿錢，你講講看，那你們老闆都說過，還是說每
      個月月底你都有拿錢給你們這個老闆，然後乙○○有來，
      由董事長夫婦接待嘛，在他沒有來之前董事長就會指示你
      們會計部門準備現金」等語，證人回答：「這個我，這個
      我，不是很，不清楚（結結巴巴的）」等語，但筆錄卻記
      載為「最近幾年內，乙○○每個月月底約在二十六至三十
      日間均會於中午時分前來本公司…而由董事長夫婦接待，
      在乙○○未到前，董事長就會自己準備或指示本會計部門
      準備十萬元左右的現金，由董事長保管並接待乙○○…」
      ，亦係調查筆錄直接將問話當作證人之「回答內容」。
    光碟15：30：35調查員問：「後乙○○被接待，你知不知
      道你們董事長將這些錢交…然後，董事長，然後他，然給
      他或董事長有向你們這樣表示過，有沒有？」、「都沒有
      ？」、「不是，你們徐董事長已經講了，包括你們徐董事
      長夫人都會講，那你身為會計部門的經理，你，不太可能
      不知道吧！」、「因為這個錢假如從你這邊出去，就要有
      用途嘛，董事長年紀這麼大了，憑良心講，有專人的照顧
      他，譬如看護、司機或專門的，他都有固定支出，他要這
      個現金要幹麻，對，你一定知道呀! 吳小姐，你不要怕，
      這個沒什麼好怕的啦」、「不是，你們徐董事長已經講了
      ，包括你們徐董事長夫人都會講，那你身為會計部門的經
      理，你，不太可能不知道吧！」、「對不對，今天大家要
      勇於出來，你知道，憑良心講，妳在這家公司做這麼久，
      妳認為這家公司還不錯的話，那大家要共同來維護他以後
      能長久的經營下去，不用怕惡勢力，能不能了解？」、「
      那這個錢你是交給誰？」等問題，證人均回答：「沒有、
      知道哪，可是這個不是…（遲疑）、因為這個是吳，不是
      說，呵呵呵（笑）、（笑）知道啦，只是，我們真的不是
      說很清楚，董事長年紀大，他有他自己的思考、交給董事
      長」等語，但筆錄卻按問話之題意記載為：「我知道，因
      為徐董事長待乙○○離去後，就會說錢給了乙○○。」，
      與證人回答內容截然不符。甚且證人已清楚明白表示「沒
      有、不清楚」，調查員為了得到他要的答案，還一直以引
      導幾近強迫的方式硬說：「你剛才講說你應該知道嘛你知
      道嘛，知道，你怎麼知道的？」，要證人說『那個錢是給
      被告的』，顯然違反證人之自由意思，違反程序正義。
七、法務部調查局就被告乙○○與被告丙○○92年7 月15日、同
    年月18日之通訊監察錄音及其譯文，係受檢察官之指揮並依
    通訊監察書所作成，且經原審法院於95年4 月28日當庭勘驗
    、更正部分譯文 (見原審卷(七)第118 頁）。通訊監察錄音既
    依法定程序製作，錄音之譯文僅係將聲音轉化成文字，是該
    通訊監察錄音及更正後之譯文，自有證據能力。
八、被告乙○○所提出94年8月9日、同年12月2日及3日被告乙○○與沈問之電話對話錄音及其譯文，業經原審法院於95年2
    月17日當庭勘驗並製作勘驗筆錄（見原審卷(七)第46頁、第47
    頁），檢辯雙方復對於勘驗筆錄均不爭執（見原審卷(七)第47
    頁、第48頁），而被告丙○○所提出92年8 月10日被告丙○○與甲○○之電話對話錄音及其譯文，則經證人甲○○於本
    院準備程序審理時承認該錄音係其與劉冠宜之對話，檢辯雙
    方亦表示無須再行勘驗（見本院卷(一)第81頁背面）。上揭電
    話對話錄音，均係被告等人自行錄製，並非於私人住宅裝置
    竊聽或其他監聽器材，且目的係在蒐集本案相關證據，而錄
    音之譯文僅係將聲音轉化成文字，是該電話對話錄音及其譯
    文，自有證據能力。
九、本件認定事實其餘所引用之本件卷內所有證據資料（包括人
    證與文書證據、物證等證據），並無證據證明係公務員違背
    法定程序所取得，而卷內之文書證據亦無刑事訴訟法第159
    條之4 之顯有不可信之情況與不得作為證據之情形，且兩造
    就上開證據均不爭執其證據能力，經本院審酌後，認以之作
    為本件證據，均屬適當，則依刑事訴訟法第159條至第159條
    之5之規定，上開證據均有證據能力。
乙、被告乙○○有罪之實體部分：
一、訊據被告乙○○固坦承其任職公務員之經歷，以及確有收受
    徐仲祥自91年7 月26日共100 萬元、92年1 月3 日共120 萬
    元、92年1 月8 日共120 萬元、92年1 月27日共100 萬元、
    92年1 月28日共100 萬元均分別匯入林月華、彭貴雲之帳戶
    內等財物，惟否認有何檢察官指述借勢、藉端勒索或者利用
    職務上機會詐取財物、洗錢之犯行。經查：
  (一)被告乙○○原雖任職台北縣政府，惟自85年4 月23日後即轉
    任行政院消保會消保官，此有原審函詢行政院人事行政局覆
    函相關被告乙○○公務員經歷可稽 (參原審卷十一第133頁)
    ；且被告乙○○轉任消保會消保官後，即未再支援台北縣政
    府辦理任何公務，亦有原審函詢台北縣政府之覆函足憑(參
    原審卷十一第127頁)。而檢察官起訴本件被告乙○○之犯罪
    時間則係始於87年間，當時被告乙○○已係消保會消保官。
    另依消保會94年3月3日消保督字第0940001994號函說明二、
    所示(參原審卷五第1 頁)，該會為消費者保護基本政策之研
    擬、審議及監督協調各部會局署與地方政府之機關；說明四
    、所示(參原審卷五第2 頁)，該會非為受理消費爭議申訴案
    件之主管機關，故有關消費者因購買墓位、塔位而衍生糾紛
    ，該會將相關申訴案件轉請主管機關內政部或爭議發生地之
    直轄市、縣政府依法妥處。易詞以言，消保會(消保官)並不
    能處理人民相關消費爭議或糾紛，其處理權限中央主管機關
    為內政部，地方主管機關則係直轄市或縣政府，『故消保會
    或其消保官自亦無調查、處罰或勒令歇業權限』。被告乙○○僅係消保會之消保官，即無直接或間接處理人民消費糾紛
    或者因此衍生之調查、處罰、勒令歇業之權限；縱被告乙○○向徐仲祥佯稱其有處理墓位、塔位消費糾紛之權限，亦無
    由據此令被告乙○○產生該種職權。再者，被告乙○○藉口
    以頂福陵園企業社於台北縣林口鄉濫墾山坡地，違法超挖，
    需打點各相關機關，否則頂福陵園企業社將遭相關機關調查
    、處罰、勒令歇業；就此部分亦非被告乙○○身為消保會消
    保官直接或間接之職務內容，致多僅能檢舉頂福陵園企業社
    違法行為，惟此則係以一般人之身份檢舉，並非基於消保官
    之資格。而就被告曾向徐仲祥佯稱其有處理墓位、塔位消費
    糾紛之權限、且因頂福陵園企業社於台北縣林口鄉濫墾山坡
    地，違法超挖，需打點各相關機關之事實，除有證人徐仲祥
    (參原審卷二第101頁以下)、丁○○(參原審卷二第190 頁以
    下)、羅彩紅(參原審卷三第10頁)、沈問( 參原審卷三第108
    頁)之證言外，尚有92年6月3日、92年6月30日監視錄音、錄
    影及其經原審勘驗之譯文足稽。縱以被告乙○○受原審命令
    提出且其認為正確之譯文對照表右欄(94年5月12日刑事陳報
    狀，參原審卷五第94頁以下) 之記載，被告乙○○自己確有
    提及頂福陵園墓位及塔位買主可能產生之糾紛、地目為林地
    或墓地之都市計劃變更編定問題、山坡地超挖、台北縣議會
    之議員關切、有在打點各相關機關(卷五第126頁以下) 等語
    ，且上述項目均非被告乙○○爭執其受徐仲祥、丁○○詐誘
    或剪輯之部分。
  (二)尤以被告乙○○曾於87年6 月30日消保會第50次委員會議時
    ，提案有關靈骨塔設置爭議（參原審卷九第46頁以下，會議
    議事錄貳、報告事項四、五) ，在在顯示被告乙○○明知自
    己身為依法令從事於公務之人員之消保會消保官，並無直接
    或間接處理消費糾紛之職權，卻假借其職務之便，介入民間
    企業消費糾紛，全力處理頂福陵園之事務（其自稱連續2 晚
    未睡在想徐仲祥陵園的事情，參原審卷五第112 頁後頁) ，
    忘卻身為公務員應忠誠於自己之職務，藉口打點相關公務機
    關，打通關節，以令頂福陵園能事業順利，並索取大筆金錢
    ，完全係利用其職務上之機會詐取徐仲祥財物。則被告乙○○雖無處理人民消費糾紛之直接或間接職權，但其身為消保
    官，卻向徐仲祥佯稱其有處理墓位、塔位消費糾紛之權限、
    且因頂福陵園企業社於台北縣林口鄉濫墾山坡地，違法超挖
    ，需打點各相關機關，有使人誤信被告乙○○確有其所稱之
    權限，則可認係被告乙○○在利用職務上之機會向徐仲祥施
    用詐術。何況，徐仲祥亦稱「不是勒索，也不是自願，他向
    我哭窮，每個月來兩次，他跟我要錢，我問他缺多少」（參
    原審卷二第108 頁) ，此亦足徵徐仲祥給付被告乙○○財物
    ，並非認為遭被告乙○○勒索而心生畏懼。被告乙○○應依
    貪污治罪條例第5 條第1 項第2 款之利用職務機會詐取財物
    罪論處。
  (三)從而，本件事證已臻明確，被告連續利用職務上之機會詐取
    財物及於犯後洗錢之犯行，堪以認定，應依法論科。
二、按「貪污治罪條例第4條第1 項第2款所指藉端或藉勢勒索罪
    ，係指行為人憑藉其本人或他人之權勢或以某種事由為藉口
    ，施行恫嚇，以索取財物為構成要件，不以所藉權勢事由在
    其職務範圍內，或與其職務有直接關係為必要。又其方式固
    不限於以言詞、文字或動作，但必使人畏怖生懼始克相當」
    (參最高法院92年度台上字第1296號判決、86 年度台上字第
    5214號判決同旨) ；又「貪污治罪條例第5 條第1 項第2 款
    規定之利用職務上之機會詐取財物罪，其所謂『利用職務上
    之機會』，係指假借職務上之一切事機，予以利用者而言，
    其所利用者，職務本身固有之事機，固不論矣，尚包括由職
    務上所衍生之機會，可見此規定之重點在於機會；而刑法第
    213 條所定公務員明知不實之事項，而登載於職務上所掌之
    公文書罪，其所稱之『職務』，係指該登載之公務員，在職
    權掌管範圍內所應登載或得登載之事項，且其規定內涵之重
    點在於所登載之公文書，故上揭利用職務上機會詐取財物罪
    所稱之『職務』與刑法公務員為不實登載之『職務』，所含
    範圍並不盡一致」（參最高法院95年度台上字第3355號判決
    、57年8月13日決議同旨)，且「貪污治罪條例第5條第1項第
    2 款之利用職務上之機會，詐取財物罪，凡公務員假借職務
    上之一切事機，以欺罔手段使人陷於錯誤而交付財物者，即
    屬當之。又公務員利用職務上之機會，詐取財物，雖係身份
    犯，然若無身份者與有此身份之公務員，彼此之間有共同利
    用職務上之機會，詐取財物之犯意聯絡及行為分擔，按諸刑
    法第28條及貪污治罪條例第3 條之規定，即應論以該罪之共
    同正犯」(參最高法院95年度台上字第4037號判決)。是故同
    為貪污治罪條例規定之犯罪，第4條第1項第2 款之藉勢藉端
    勒索財物罪、第5條第1項第2 款之利用職務機會詐取財物罪
    ，2 罪最主要差別：行為人實行之行為，是否與其公務員
    職務直接(或間接)有關；如與其職務直接、間接相關，應依
    勒索財物罪論處，如行為人僅係利用「機會」而未必關係其
    職務，至多論以詐取財物罪。勒索行為後應令被害人心生
    畏懼，換言之，被害人交付財物非出於本願。而由上段一、
    論述可知，被告乙○○為消保會消保官，並無處理人民消費
    糾紛之直接或間接職權，其所犯本案之罪行，單純僅係利用
    其職務上機會。是以，檢察官起訴被告涉犯貪污治罪條例之
    犯罪，認為被告乙○○涉及藉勢藉端勒索財物，容有誤會。
    又按行為後法律有變更者，適用行為時之法律，但行為後之
    法律有利於行為人者，適用最有利之法律，刑法第2條第1項
    定有明文。所稱最有利之法律，在論罪科刑者，應將法律修
    正前、後之規定綜合比較，一併適用，不得予以割裂而分開
    適用，最高法院95年5 月23日刑庭總會決議足資參照。經綜
    合比較公務員之定義、貪污治罪條例之利用職務機會詐取財
    物罪、洗錢防制法之隱匿犯罪所得罪、連續犯、牽連犯( 禠
    奪公權、沒收等從刑，依綜合比較後之主刑定之) 等修正前
    、後規定後，以舊法即行為時之法律規定較有利於被告。從
    而，核被告乙○○所為，係犯貪污治罪條例第5條第1項2 款
    之公務員利用職務上機會詐取財物罪、92年2月6日修正前 (
    以下均同)之洗錢防制法第9條第1項(現為第11條第1項)、第
    2條第1 款之洗錢罪；而就檢察官原本起訴貪污治罪條例第4
    條第1項第2款之藉勢藉端勒索財物罪，因原審認被告乙○○
    所涉犯罪之基本社會事實，係其以公務員之身份藉由與其消
    保官職務相關之職務機會向被害人徐仲祥取得財物及利益，
    在不變更同一基本社會事實之前提下，依刑事訴訟法第300
    條規定，變更檢察官起訴所引應適用之法條為貪污治罪條例
    第5條第1項第2 款之利用職務上機會詐取財物罪。其次，被
    告乙○○自91年7月26日起至92年3月11日止，基於概括犯意
    連續利用職務上機會，詐取徐仲祥共計710 萬元，應依修正
    前刑法第56條連續犯規定論處，並加重其刑。
三、原審據以論科固罪無見，惟查就後述不另為無罪諭知部分，
    原審未予詳查予以論罪，自有違誤，被告上訴為有理由，原
    判決關於被告有罪部分，應予撤銷。爰審酌被告乙○○畢業
    於台灣大學法律系、法律研究所，並身為十一職等簡任高階
    公務員，不思忠誠於國家公職為民服務，卻反將其自身所學
    法律專業用於牟取一己之私利，施用詐巧欺瞞被害人，獲得
    710 萬元之不法所得，犯後迄今一再飾詞，不見絲毫悔意一
    切情狀，量處如主文所示之刑，並依貪污治罪條例第17條、
    修正前刑法第37條第2 項，宣告褫奪公權6 年。併依貪污治
    罪條例第10條第1 項規定，宣告追繳被告乙○○所得之財物
    包括710 萬元，並均發還予被害人徐仲祥（已歿）之全體繼
    承人，如全部或一部無法追繳時，以其財產抵償之。
丙、被告乙○○無罪及不另為無罪諭知部分：
壹、不另為無罪諭知部分：
一、公訴意旨以被告基於前揭概括犯意，假借其身為消保官之權
    勢勒索徐仲祥，為下列犯行：
  (一)八十八年間，乙○○以頂福陵園企業社從事之土地開發及銷
    售塔位均有不法，如要避免消保會調查，則必須給予其金錢
    打點為由，假借其身為消保官之權勢勒索徐仲祥，使徐仲祥
    迫於無奈，自八十八年間起，每月交付新台幣（下同）十萬
    元，均由乙○○前往台北市○○路七十六號九樓徐仲祥之辦
    公室內索取。
  (二)乙○○更要求徐仲祥提供臺灣大哥大股份有限公司行動電話
    門號0000000000號供其使用，自八十八年間起每
    月帳單約二千元，均由頂福陵園公司支付乙○○之電話費用
    。
  (三)乙○○復於九十年五月十八日，利用職務上之權勢向徐仲祥
    強索頂福陵園平面墓位，徐仲祥迫於無奈下，將台北縣林口
    鄉頂福陵園愛區左二排五號墓位，於九十一年一月二十八日
    無償過戶至乙○○名下；又乙○○與劉冠宜基於犯意之聯絡
    ，於九十一年端午節左右，向徐仲祥強索財物，徐仲祥即遣
    會計經理吳碧蓮將款項交予劉冠宜，劉冠宜即用以償還土城
    市農會之貸款。
  (四)頂福陵園事業股份有限公司（以下簡稱頂福陵園公司）於九
    十一年十二月十九日正式成立時，乙○○再利用職務上之權
    勢向徐仲祥要求無償入股，徐仲祥於受迫下應允後，乙○○
    為掩飾隱匿該不法利益，商得不知情之乙○○妻姐彭貴雲同
    意後，徐仲祥即依乙○○指示將五十萬元股權轉讓至彭貴雲
    名下。
  (五)至於540 萬元入彭貴雲、林月華帳戶，以及50萬元支票入彭
    素雲帳戶兌現，牽連觸犯洗錢罪嫌。
二、訊據被告矢口否認有前揭犯行，除提出如附表本案相關事項
    時序表外，並辯稱如下：
  (一)告訴人丁○○，原名劉靜儀八十八年六月四日改名，其於八
    十年十二月九日與梁志民（Ｚ000000000，民國57年11月26日
    生）結婚，婚前生有一子。由於丁○○於八十九年十月初私
    自拿被告及王建中律師蓋證婚人印章之結婚證書（徐仲祥為
    安撫丁○○，要求被告二人蓋印的結婚證書）到台北市大安
    戶政事務所辦理結婚登記，引發徐仲祥不悅，於是找人調查
    丁○○背景，並將相關資料告訴被告，被告始知丁○○因其
    前夫梁志民曾犯下偽造文書、擄人、重利等罪，並於八十八
    年七月二十二日與其前夫離婚。
  (二)丁○○是為謀奪徐仲祥財產而有計畫的進入徐家，其與前夫
    離婚似也與此有關:
    1.民國八十八年五月間，徐仲祥曾邀被告到來來大飯店（現
      為喜來登大飯店）地下一樓翠園餐廳，其中一位客人就是
      丁○○。另外一位後來擔任徐仲祥之特別看護，丁○○於
      八十九年六月接續擔任徐仲祥之特別看護。
    2.就時間點而言，八十八年五月，丁○○就和徐仲祥有一面
      之緣，徐仲祥出手闊綽，炫耀財富，就引起丁○○的覬覦
      ，後因其朋友先入了徐家，更加了解徐仲祥除了一個和他
      決裂的養子之外，並無親人。丁○○為了謀徐仲祥的財產
      不擇手段，想盡辦法，有計畫的進入徐家。
    3.丁○○於八十九年六月進入徐家擔任徐仲祥的特別看護後
      ，據徐仲祥告知，丁○○在家經常一絲不掛，由於丁○○
      豐滿高挑，極盡挑逗之能事，不到兩個星期，徐仲祥居然
      告訴被告說，丁○○像觀音菩薩，他很喜歡。因此，不到
      一個月，丁○○就天天吵著要和徐仲祥結婚，徐仲祥迫於
      無奈，才於八十九年七月二十五日親筆書寫結婚證書一紙
      ，說是要暫時安撫丁○○而已，不要有公開儀式，並要求
      被告與被告的同學王建中律師蓋證婚人印章。殊料，丁○○於八十九年十月初，私自拿該結婚證書去台北市大安戶
      政事務所辦理結婚登記，而當辦妥結婚登記後，丁○○就
      再也沒有與徐仲祥同住，致使徐仲祥經常很生氣的說：已
      結婚為何不同居，本來說是單身一人，辦結婚後，才說自
      己有一個兒子，還有外祖母、妹妹要照顧，有名無實。（
      見徐仲祥遺囑（同證二十九號），原審卷(十)第105至110頁
      ）而且徐仲祥也很清楚的表示，丁○○是耽於他的財產，
      其與丁○○並未正式結婚，二位證人（即證婚人）根本不
      認識女方等語，足見丁○○與徐仲祥是無效的婚姻關係，
      又九十一年四月十六日徐仲祥住宏恩醫院時，亦有一份由
      當時的特別看護羅彩紅為其書寫的口述遺囑，道盡了其婚
      姻無效及假結婚的悔意（同證二十五號）。
    4.事實上丁○○與徐仲祥結婚時，徐仲祥已不能人道了。因
      民國八十七、八十八年間徐仲祥長期到日本打胎盤素，被
      告曾問他有用嗎？他說精神會很好，但是不行了，不過摸
      摸而已，徐仲祥的房間也有許多A 片。無怪乎，當丁○○
      達到結婚目的之後，即不再與徐仲祥同房，丁○○就另外
      找了一位叫鄭孟涵的女人來照顧徐仲祥（九十年九月鄭孟
      涵亦參加徐仲祥員工日本旅遊活動（見原審卷(十)第83頁）
      ，後因其有偷竊行為而被徐仲祥開除了，然後是羅彩紅接
      替。
    5.徐仲祥說其長期打胎盤素，致使腎臟更加不好，其心臟早
      就有些問題，所以平日特重養生，少鹽、少油、多運動，
      家中就有一整間的運動器材，但是自丁○○八十九年六月
      進入徐家後，就改變了徐仲祥的飲食，由清淡而變成了大
      魚大肉，致使徐仲祥後來身體一落千丈。這也是丁○○的
      計畫之ㄧ。
    6.當丁○○私自辦妥結婚後，即不再與徐仲祥同住，經徐仲
      祥找人了解後發現，她另有新歡，致使徐仲祥甚為難過，
      並於九十二年五月間告訴被告說丁○○有三個律師幫她，
      叫被告要小心，並要被告擬一份證明書，證明我倆之金錢
      往來純屬私誼，與被告職務無關。這份證明書是徐仲祥要
      被告擬好，與其討論後，由徐仲祥交給員工打字的。徐仲
      祥還說以後頂福陵園就交給丁○○好了，因她有很多人在
      幫忙，他自己身體不行了，都要靠她（丁○○）幫忙，否
      則生活都有問題。
    7.由上述可知，丁○○進入徐家奪取財產是早有預謀的，尤
      其是在九十一年六月十四日徐仲祥的九十大壽宴會上，徐
      仲祥公開宣布，頂福陵園將來由總經理甲○○及乙○○接
      班，因此，她陸續積極的將可能會擋其財路的人一一剷除
      ，首先是九十一年七、八月間，將媳婦胡吟光趕走，接著
      於同年十二月中，開除做了十多年的總經理甲○○，最後
      是陪伴、幫助徐仲祥二十餘年的被告，於九十二年七月誣
      陷被告，使被告身陷官司，身敗名裂，連累家人等語。
三、經查：
  (一)、每月十萬元之取得部分，依下列證人所證，足證該每月十
      萬元確為自90年底以後徐仲祥給與乙○○每星期單獨前往
      林口工地巡視及處理事務之酬勞亦可證並無被告自88年間
      起每月藉勢勒索財物十萬元之事實。
    業經證人即告訴人之特別看護黃鳳招證稱：「（問：徐仲
      祥送房子給乙○○，是徐仲祥親口向你提的？）是」「你
      記得當時徐仲祥如何說的？）徐仲祥他說乙○○平常不管
      是公事或私事，或他身體有病痛，他都會24小時隨時打給
      乙○○，徵詢乙○○的意見，徐仲祥高興之餘，就主動送
      房子給乙○○」「（問：徐仲祥是否說過他要像照顧小孩
      一樣照顧乙○○？）是，他常常提起」「（問：是否記得
      徐仲祥如何說的？）他說乙○○是公務人員，收入有限，
      乙○○幫他處理公、私事，他覺得乙○○很辛苦，而且他
      的財產很多，所以要照顧乙○○，而且徐仲祥沒有小孩，
      他的財產很多，不知道要如何處理」「（問：徐仲祥有無
      表示希望乙○○從公務員退下來？）有」「（問：徐仲祥
      希望乙○○退下來做什麼？）去林口工地幫他的忙，壹個
      月給他20萬」「（問：徐仲祥有無說他與乙○○情同父子
      ？）有，常常提起」（原審卷(六)第150至151頁）。
    證人彭素雲證述以自民國90年底起，因徐仲祥腳不好，每
      月十萬元乃要乙○○假日單獨去林口工地所得之代價，乙○○有把錢交給她，該款拿到92年6月（原審卷(六)第154至
      156 頁）。證人林之蘊證稱該款是在91年時得知，十萬元
      伊有數過，該款是"父親犧牲假期換來的"。另91年間在林
      口工地看到徐仲祥要上廁所的時候，必須坐輪椅（原審卷
      (六)第196至200頁)。
    證人丙○○（冠宜）亦證稱：「（問：有無提到他與乙○○互動的關係？）有，經常在說，他說他對乙○○比對他
      自己的兒子還要好，希望乙○○出人頭地去考律師，也買
      了一套律師的講義及錄音帶給乙○○，又怕他一邊工作，
      一邊讀書怕他累，會帶他去按摩，並帶他去做運動，還教
      他做瑜珈」「（問：是否知道徐董送給乙○○東西？）知
      道。有衣服、鞋子、高爾夫球具、運動器材、健康食品、
      整套的書，都是健康的書，董事長很養生，有一次二人一
      起穿一模一樣的大衣進來，徐董進來辦公室，說我們穿這
      樣，像不像父子裝，這是我帶他一起去訂做的，徐董說乙○○窮公務員太寒酸，穿衣服很不體面，所以我帶他去打
      理」「（問：徐董每星期都有去工地？）九十年底就比較
      少了，因為他的身體漸漸變得比較差，而且雙腳沒有力，
      所以出入要用輪椅代步，到了九十一年初以後，董事長真
      的是很少去了，幾乎都是讓乙○○自己來工地」「（問：
      乙○○到工地做什麼？他會代替董事長去工地看工程進度
      ，問我們業務部門有無困難。乙○○問這些事情，他回去
      要跟董事長報告，董事長會再打電話跟我確認」「（問：
      你你是否知道九十一年乙○○自己去，董事長有給他一些
      酬勞？）我曾經問過乙○○，他說有，當時有跟我說壹個
      數字，我覺得那是他的事情，所以沒有特別記得這個金額
      」「（問：乙○○幫徐董處理稅務的事情，你有無參與？
      ）有，從八十四年我進去之後，公司都有稅務方面的困擾
      ，那時候都是乙○○撰寫行政訴訟的稿，交給洪秘書打字
      ，如果乙○○沒有空到博愛路公司去看稿的話，董事長就
      會交代司機送到工地，要我當天送到乙○○的家，讓他校
      稿，所以我知道這些事情的來龍去脈」「（問：稅務的事
      情處理到何時？）有兩種稅，一種是納骨塔營業稅，八十
      四年的時候，裁定本稅五百六十多萬元，罰鍰五倍，還有
      其他一些稅，總共罰鍰三千三百多萬，經過訴願、再訴願
      及行政訴訟，改成罰鍰一倍五百多萬元，那時候董事長身
      體不好，他說只罰一倍而已，就把罰鍰繳清結案。另一個
      是納骨塔的管理費，是在九十一年的時候，本稅也科處三
      百多萬元，罰鍰也罰三倍，這個時候除了寫訴訟公文，乙○○也陪洪秘書一起到稅捐處協商，最後罰鍰一倍確定，
      前前後後總共加起來省了三千多萬元的稅」（原審卷(六)第
      205至207頁）等語。
    證人謝萬益亦證稱頂福陵園90年秋天法會後董事長身體差
      ，要坐輪椅，假日都只有乙○○單獨去，去看現場工地情
      形，或董事長交待的事情（原審卷(六)第104頁)等。
  (二)行動電話 (門號：0000-000-000)部分，依下述證人證言，
    係徐仲祥隨時與被告連繫方便，主動為乙○○申請，並非被
    告藉勢勒索財物。
    證人黃鳳招（徐仲祥看護）證稱：「（問：看護每月報酬
      ？）五萬元」「（問：除這些報酬，徐仲祥有無送你不動
      產？）他有提起，但沒有為我購買，徐仲祥有送我現金，
      平常偶爾會送我三、五萬，讓我去買我喜歡的東西，我離
      職時，徐仲祥給我壹佰萬的支票」「（問：徐仲祥有無送
      其他人現金或不動產？）有送前幾任護士小姐，是徐仲祥
      跟我提起的」「（問：徐仲祥有無幫你辦一支行動電話？
      ）有」「（問：申請費用，話費是否由徐仲祥出？）是，
      他也幫乙○○申請一支行動電話，並幫他付話費，以便隨
      時打電話給他，較方便」「（問：余仲祥幫乙○○申請電
      話、付話費，你如何知道？）徐仲祥跟我提的」「（問：
      徐仲祥有無曾經說要幫丙○○還房貸？他以前曾經提過，
      他說她是單親媽媽，很辛苦，如果他有能力，會幫她付貸
      款」（原審卷(六)第151至153頁）。
    證人彭素雲證稱：「（問：徐仲祥幫乙○○辦手機，你是
      否知道？）知道徐仲祥幫乙○○辦手機，我很反對，徐仲
      祥打電話給我，說乙○○幫他辦的事情很重要，必須隨時
      找到乙○○，說他會付話費、申辦費用及話費都是徐仲祥
      出的」（同上筆錄第158頁）等語。
    證人林之蘊證稱：「（問：是否知道你父親使用手機的事
      情？）我小時候我父親都是使用呼叫器，在我國一的時候
      ，我父親帶手機回來，他說那是徐董辦給他的，這樣比較
      好找到他，我記得我母親生氣說你是應召男，隨傳隨到」
      「（問：是否知道手機是送的或是你父親買的？）是徐董
      送給我父親」「（問：如何知道送的？）因為我父親那時
      候不需要用到手機，是徐董為了找我父親方便，所以才送
      給他」「（問：徐董如何跟你父親聯絡？）都是打手機，
      通常都是打到家裡，而且都是早上六點找我父親」「（問
      ：你父親有無幫徐董處理過稅務的問題？）我知道一點，
      我父親在晚上的時候，有幫徐董寫一些東西，我問我父親
      ，我父親回答是關於徐董稅務的問題」「（問：你父親會
      寫到晚上什麼時候？不一定，有時候到了半夜還在寫」（
      原審卷第198至199頁）等語。
    證人丙○○ (冠宜)證稱：「（ 問：是否知道手機的事情
      ？）知道，因為在87年的時候，我們有稅務的一些訴訟，
      都是乙○○在協助幫忙撰寫，董事長常常找不到乙○○，
      就會打電話到我家，要我幫忙找，可是董事長沒有很大的
      耐性一直等，後來徐董就買了一支手機給乙○○，他說他
      這樣就可以直接找到他，那時候剛用手機，林太太也很反
      對，徐董還費了一些心思，說動林太太不要反對，董事長
      也有送我壹支手機」「（問：如何確認手機是徐董送給乙○○的？）是董事長講的，他說他要找乙○○會比較方便
      ，所以才買這隻手機，而且他跟林太太說不要他付手機通
      話費用，因為那段時間我們在打稅務行政訴訟，是很重要
      的」（原審卷第205至206頁）等語。
  (三)頂福陵園愛區左二排五號墓位部分，依下列證人證述足徵係
    徐仲祥希望乙○○到頂福陵園幫忙管理，若將被告父親從金
    寶山遷到頂福陵園，才可取信於人，而非所謂藉勢勒索財物
    。
    徐仲祥於原審庭訊93.4.12 筆錄第11頁稱：「有一個愛區
      20坪，他(被告)自己要用，我送給他的。」
    證人林光正證稱：有將父親在金寶山的墓園在91年（註：
      應是90年秋天）遷到頂福陵園，因為徐仲祥要送一塊墓地
      作為答謝。徐仲祥希望乙○○到頂福陵園幫忙管理，若將
      我父親從金寶山遷到頂福陵園，才可取信於人。墓地是徐
      仲祥送的，地上物是我們兄弟集資興建的，是徐仲祥親口
      說地是贈送的，我們兄弟有到他辦公室去（見原審卷(六)第
      98、99、100頁庭訊94.9.23筆錄第15、16頁)。
    證人林之蘊證稱知道林口墓園家族墓，掃墓的時候會去，
      知道是徐董送的，有一次父親說以後我們不用去金寶山這
      個墓地，因為徐董送我們家族 (原審卷(六)第198頁)。
    證人丙○○證稱知道林口墓園裡面，乙○○有一個家族墓
      ，是董事長交待的，在愛區第二排要留一塊墓地，約二十
      坪左右要給乙○○做家族墓。董事長有說是他送給乙○○
      的，墓園以後要交給乙○○管理，那有管理人的墓是在別
      人的墓園，這樣讓人笑話，所以徐董跟乙○○說了很久，
      才從金寶山那裏移墓過來（原審卷(六)第208 頁）等語，顯
      見被告係合法受贈取得墓位甚明。
  (四)關於以彭貴雲名義無償入股部分，由下列證人證言，顯見無
    償入股亦為徐仲祥照顧被告之一部分，（且其他股東洪兆禎
    、丁○○亦為無償)並非勒索恫嚇所取得之財物。
    證人彭素雲證稱：知道彭貴雲名義被登記為人頭股東之事
      ，因彭貴雲住我們家很多年，退休後徐仲祥說要借用他的
      名字登記為股東，是為照顧我們的一部分（原審卷(六)第15
      7頁)。
    證人丙○○證稱：知道頂福陵園公司用彭貴雲的名義登記
      為股東，因為在辦聲（申）請手續的時候董事長有打電話
      來，交待我叫我把資料拿給乙○○，他說乙○○是公務員
      ，所以不能讓他作股東，所以他請彭貴雲做人頭擔任頂福
      陵園公司的股東，所以請乙○○代彭貴雲簽名。我把資料
      拿到乙○○家，請乙○○簽名，我看乙○○簽彭貴雲的名
      字，我第二天再把資料帶回公司，董事長說這股份是要送
      給乙○○的（原審卷(六)第210頁)。
  (五)另所謂被告於九十一年端午節左右，向徐仲祥強索二百四十
    萬元，徐仲祥即遣會計經理吳碧蓮將款項交予劉冠宜，劉冠
    宜即用以償還土城市農會之貸款部分。查被告丙○○並無與
    被告乙○○有何犯意聯絡，以及其取得240 萬元部分不成立
    犯罪，應為無罪，請詳本判決理由丁、被告丙○○無罪實體
    部分之論述，而就被告乙○○而言，既無法證明其有與被告
    丙○○犯意聯絡，又無其他積極事證足以證明被告乙○○有
    利用任何職務上機會向徐仲祥詐取該240 萬元，是以本院認
    定徐仲祥給付被告丙○○240 萬元，與被告乙○○無關，依
    公訴人所提證據，均無法令本院形成確信被告丙○○與被告
    乙○○有何藉勢或藉端勒索或者利用職務上機會詐取財物犯
    行。
  (六)至於540 萬元入彭貴雲、林月華帳戶，以及50萬元支票入彭
    素雲帳戶兌現之洗錢部分，因彭貴雲、林月華之帳戶相關資
    料及印章均在被告乙○○掌握，彭素雲為被告乙○○配偶，
    檢察官於本案復對彭素雲為不起訴處分，故其等帳戶均屬被
    告乙○○實力支配範圍，此有搜索扣押筆錄及扣押物品目錄
    表 (參92聲搜881號卷第83頁至第93頁)之記載可稽，況且起
    訴書證據清單編號廿九亦認該等資料、物件在被告乙○○掌
    控中；故就此部分，原審認被告乙○○將不法所得入自己實
    力支配範圍內掌控之帳戶中，仍僅屬自己不法所得後之取贓
    行為，未藉他人之手以圖隱匿、掩飾犯罪所得，與洗錢防制
    法在防範透過第三人之介入以防止他人發現行為人不法所得
    之立法目的仍屬有間，不應論以洗錢犯罪。
四、綜上各節，再參酌附表時序表所述，被告於六十五年九月即
    與徐仲祥認識，而私立林口頂福陵園公墓，於七十六年九月
    十七日經台灣省政府七六府社三字第一五六九Ｏ三號函核准
    設置，並於七十八年十二月二十二日經省府社會處以七八府
    社三字第五一Ｏ六一號函同意備查，開發啟用，期間被告履
    協助被告處理逃漏稅、墓園整地工程與鄰地有糾紛事件，對
    被告日益依賴，相聚益加頻繁，於八十四年二月起，被告應
    徐仲祥之要求，每星期例假日，均陪同徐仲祥至林口頂福陵
    園墓園視察工地及營運情形，更於八十六年及八十七年春節
    期間, 被告及家人陪同徐仲祥及其媳婦、孫子和女友到香港
    、澳門及新加坡過年。八十八年被告全家與徐仲祥及其媳婦
    、孫子、女友在台北過年，嗣因丁○○於八十八年五月間，
    與徐仲祥有一面之緣了解徐仲祥除了一個和他決裂的養子之
    外，並無親人，即於八十九年六月始以特別護士名義，進入
    徐仲祥家，不到一個月要求與年屆九十歲不能人道之徐仲祥
    結婚，徐仲祥為安撫丁○○，迫於無奈，於八十九年七月二
    十五日親筆書寫結婚證書一紙（未有公開儀式），丁○○於
    八十九年十月初，私自拿該結婚證書去台北市大安戶政事務
    所辦理結婚登記，而當辦妥結婚登記後，即開始離間徐仲祥
    之身邊可能會擋其財路的人，首先是九十一年七、八月間，
    將徐仲祥媳婦胡吟光趕走，接著於同年十二月中，開除做了
    十多年的總經理甲○○，之後隨即在調查員之指導下裝設錄
    影錄音設備，設計陷井對被告乙○○進行本件之告訴。九十
    一年四月十六日，徐仲祥因心臟病發住宏恩醫院時，為恐日
    後發生繼承問題，特別以口述遺囑方式，請其看護羅彩紅書
    寫遺囑內容，說明其與丁○○結婚並無公開儀式，結婚證書
    之證人係借私章辦假結婚，後悔至深。九十一年八、九月復
    書立遺囑一份，道盡其與丁○○有名無實之關係，及要將其
    動產、不動產捐入仲祥社福基金會之心願，並註明如有遺漏
    之處，待其往生後請被告乙○○提示實行等情。以此各情觀
    之，被告所稱丁○○是為謀奪徐仲祥財產而有計劃的進入徐
    家（八十八年五月間認識徐仲祥，瞭解徐仲祥家庭情況後，
    隨即同年七月二十二日與前夫離婚，進入徐家擔任徐仲祥看
    護，不滿一月即要求九十歲徐仲祥與之結婚，待徐仲祥往生
    ，順利繼承遺產），應屬可信，被告乙○○與丁○○有相當
    之利害關係，如未能讓被告入罪，對丁○○順利取得徐仲祥
    遺產當有阻礙，故丁○○所述是否與事實相符已有可疑，自
    難遽認被告有上揭犯行之論據，此部分公訴人所提證據尚難
    說服法官以形成被告有罪之心證，惟公訴人認此部分與前揭
    論罪部分有裁判上一罪關係，為判決效力所及，故不另為無
    罪諭知。
貳、被告乙○○被訴侵占罪嫌，駁回上訴部分：
一、公訴意旨略以：被告乙○○於88年間，藉詞自家房舍狹小不
    足居住，向徐仲祥要求提供住所，徐仲祥出資900 萬元所購
    台北縣板橋市○○路○段445 號3 樓之1 號房地，其後被告
    乙○○再以950 萬將前開房地出售予黃婉玲，被告乙○○竟
    意圖為自己不法之所有，將全部售屋所得950 萬元侵占入己
    ，因認被告乙○○涉犯刑法第335條第1項之侵占罪嫌。
二、經查公訴意旨認本件被告乙○○所為，係犯貪污治罪條例第
    四條第一項第二款之藉勢藉端勒索財物罪、洗錢防制法第九
    條第一項、第二條第一款之洗錢及刑法第三百三十五條第一
    項之侵占罪嫌，其所犯「前揭三罪間，犯意各別，行為互殊
    ，均請分論併罰」等語，有起訴書在卷足稽，從而公訴意旨
    就被告所涉犯侵占罪嫌，自非如原審認係連續詐取財物之行
    為之一，與其他兩罪間並無裁判上一罪關係，原審判決自有
    違誤，合先敘明。
三、公訴意旨認被告乙○○涉有刑法第335條第1項之侵占罪嫌，
    無非以被告乙○○供述、黃婉玲、徐仲祥、丁○○證述及、
    黃婉玲支付購屋款所簽發支票之流向等為論。訊據被告乙○○矢口否認涉有刑法第335條第1項之侵占罪嫌，辯稱告訴人
    徐仲祥係因被告乙○○幫忙處理該公司業務、或稅務訴訟而
    減輕罰鍰數額，或基於與被告之私誼，或為照顧被告家人，
    而贈送該房地予被告等語。
四、經查本件徐仲祥出資900 萬元所購台北縣板橋市○○路○段
    445號3樓之1 號房地，究係借予被告乙○○抑係送給被告乙○○，乃為本案是否侵占之前提，故證人黃婉玲之證述及所
    簽發支票之流程，僅能證明該資金之流向，並不能證明該款
    應歸何人所有及被告是否侵占，另本件系爭房屋係於88年間
    所購買，當時證人丁○○尚未擔任徐仲祥之居家看護，究竟
    徐仲祥當時何因買房屋提供予被告乙○○，自非其親身經歷
    之事，亦非其所瞭解之事，況其與被告間有利害關係，所證
    當有偏頗，實不足為奇，是其證述自無法作為被告乙○○論
    罪之依憑。茲據下列證人證稱：
  (一)證人即88年7 月至89年4 月擔任特別護士之黃鳳招於原審法
    院審理時證稱：「（是否知道為何去看房子？）徐仲祥說乙○○幫他處理稅務的事情，金額3 千多萬，經乙○○處理後
    ，節省5 百多萬，剩下2 千8 百多萬要繳稅，徐仲祥高興之
    餘，主動購買房子送給乙○○」、「徐仲祥送房子給乙○○
    ，是徐仲祥親自向我提的」、「（你記得當時徐仲祥如何說
    的？）他說乙○○平常不管是公事或私事，或他身體有病痛
    ，他都會24小時隨時打給乙○○，徵詢乙○○的意見，徐仲
    祥高興之餘，就主動送房子給乙○○」等語（見原審卷(六)第
    149頁、第150頁）。
  (二)證人即被告之妻彭素雲於原審法院審理時證稱：「83年起，
    ，乙○○常常陪徐仲祥去看墓地，後來也常常去看林口的工
    地，91年前壹個禮拜去一次，都是星期日去的，91年後，連
    平常的日子也常常去」、「91年4 月的時候，有一天半夜有
    人打電話來我不敢接，是乙○○接的，乙○○說徐仲祥住院
    ，乙○○穿衣後出去，後來徐仲祥住到台大醫院，我去看他
    ，他就對我說，我應該要好好照顧妳，我從台大醫院出來後
    ，我說徐仲祥很可憐我們應該對他好一點，到了6 月初，有
    一次我陪乙○○到林口工地，徐仲祥也有去，徐仲祥說他媳
    婦與丁○○太過份，我人還沒死，他們就在我面前爭產，他
    們憑什麼，我應該照顧我週邊為我賣力的人，徐仲祥轉過頭
    來對我說，我是他第一個要照顧的人，乙○○幫我20多年來
    ，從沒有跟我開口過，他用手指著辦公室說，說劉經理（丙○○）我也要幫他還貸款，公司還有很多人我也要照顧，到
    了8 月初，他打電話邀我和我的小孩9 月去澳洲，我說小孩
    開學，不能去，後來就改到8 月底。徐仲祥說要照顧我，並
    說要匯錢給我，是徐仲祥自己說要匯到林月華（我弟媳）、
    彭貴雲（我姐姐）的帳戶裡，徐仲祥說因為乙○○是公務員
    ，這麼做是為了保護我們，第一次匯伍拾萬，我知道，後來
    匯了多少次，我不清楚，案發後，我才知道裡面有這麼多錢
    …」、「（問：板橋文化路徐仲祥買的房子賣多少錢？如何
    處理？）賣9 百多萬，第一次拿95萬，25萬給仲介，剩下70
    萬，乙○○拿去給徐仲祥，徐仲祥說這個錢是要給我們買房
    子，就給我們了，後來賣房子的錢，要交給徐仲祥，他也一
    樣不收，叫我們拿去買房子」、「徐仲祥有親口對我說叫我
    用賣房子的錢，再去買一間貴一點的房子，他會貼一點錢給
    我」、「（問：板橋文化路2 段房子出售的價款，為何存入
    你上海商銀的帳戶?） 因為徐仲祥說那個房子本來就是買給
    我的」等語（見原審卷(六)第158頁、第161頁）。另證人即被
    告之子林之蘊於原審法院審理時證稱：「我知道有一棟板橋
    市○○路○段445號3 樓的房子。我父親帶我去看過，他說徐
    董送我們房子，在板橋，我們不想搬家，我父親說去看看再
    說，那時候看起來房子就舊舊的。徐董也跟我們提到這房子
    是他送的，那次我們去尾牙的時候，他在車上跟我聊天，問
    我書念的如何，問送給我們的房子喜不喜歡，我就笑笑的跟
    他說謝謝」等語（見原審卷(六)第199頁、第200頁）。
  (三)證人即同案被告丙○○於原審法院審理時證稱：「有去過板
    橋市○○路的房子，那時候乙○○跟我弟弟借一台貨車，要
    載東西過去，乙○○跟我說那房子是董事長送給他的，我跟
    我弟弟一起去看那房子」、「（董事長是否有說過板橋市○○路○ 段445 號3 樓的房子是他送給乙○○的？）是的，董
    事長曾對我說過」（見原審卷(六)第210 頁）。
  (四)據告訴人徐仲祥所提出之92年6 月3 日之監視錄音之譯文內
    容所示，略謂：「乙○○到現在為止，20幾年了，我都是主
    動的照顧他，非常自動照顧他，不管買房子…通通我自動的
    ，通通我自動照顧他，那為什麼？總有個原因，一個就綒緣
    分，第二個就是大家一種友誼，乙○○從來沒有跟我開過口
    要東西…」、「徐：乙○○那，有一次問他，問他將來怎麼
    辦？公務員做那麼久，照顧他照顧那麼久，家裡拿上去的，
    通通都是我照顧的，通通是我自動的，尤其是那個買房子，
    不管是你喜不喜歡，這都是我照顧你的心意」見原審卷(五)第
    116至118 頁）。
  (五)至於證人丁○○於92年6 月19日調查站筆錄中稱。「（問：
    乙○○為何能將…房子出售並將屋款佔為己有？）答：因為
    先前乙○○曾向徐仲祥表示，渠原本住的房子太小，希望徐
    仲祥能買棟大一點的房子供其居住，…」而事實上，因買房
    子而開始看房子時間為88年11月，買入登記之時間為89年2
    月，當時丁○○與徐仲祥尚未認識，自無可能知悉原因，自
    無法據為不利被告之論據。
  綜上各證人證述，可知告訴人徐仲祥係因被告乙○○幫忙處理
  該公司業務、或稅務訴訟而減輕罰鍰數額，或基於與被告之私
  誼，或為照顧被告家人，而贈送該房地予被告，且嗣後被告代
  售房地所得之款項，徐仲祥亦不願收受。據此，尚難認被告乙○○有利用代徐仲祥出售系爭板橋房地之機會，將其持有之售
  屋所得侵占入己之不法所有意圖，公訴意旨前開所指，應非可
  採。原審經審理後，因予諭知被告無罪之判決核無不合。檢察
  官上訴意旨仍執前詞指摘原判決不當為無理由，應予駁回。
丁、被告丙○○（原名劉冠宜）駁回上訴部分：
一、公訴意旨略以：(一)被告乙○○為消保官，被告丙○○為其密
    友。被告乙○○與被告丙○○共同基於概括之犯意，自87年
    3 月間起，連續以頂福陵園企業社於臺北縣林口鄉濫墾山坡
    地，違法超挖，需打點各相關機關，否則頂福陵園企業社將
    遭農業局或消保會調查、處罰、勒令歇業，及以墓園業所經
    營之納骨塔位、墓位買賣屬商品交易，販售未經合法開發之
    納骨塔位、墓位，亦為消保官之執掌權責等為由，利用權勢
    或假借事端勒索徐仲祥，使徐仲祥陸續交付：1.自88年起每
    月10萬元及每月約2000元行動電話電信費。2.頂福陵園愛區
    左2 排5 號墓位。3.91年端午節左右徐仲祥遣會計經理吳碧
    蓮所交付被告丙○○用以償還土城農會貸款之240 萬元。4.
    頂福陵園公司50萬元股份。5.借用林月華、彭貴雲帳戶存入
    之590 萬元，以及透過被告丙○○帳戶提示支票之120 萬元
    ，因認被告丙○○涉犯貪污治罪條例第4 條第1 項第2 款共
    同『連續公務員藉勢或藉端勒索財物』罪嫌。(二)被告丙○○
    幫助被告乙○○將上揭之120 萬元共3 張支票存入自己帳戶
    兌現後，再轉存入被告乙○○帳戶中，因認被告丙○○涉犯
    『洗錢防制法第9條第1項（第2條第1項）幫助洗錢』罪嫌等
    語。
二、按被告未經審判證明有罪確定前推定其為無罪；犯罪事實應
    依證據認定之，無證據不得認定犯罪事實；無證據能力、未
    經合法調查之證據，不得作為判斷之依據；不能證明被告犯
    罪或其行為不罰者，應諭知無罪之判決，刑事訴訟法第 154
    條第1項、第2項、第155條第2項、第301條第1項分別定有明
    文。次按認定不利於被告之事實，須依積極證據，苟積極證
    據不足為不利於被告事實之認定時，即應為有利被告之認定
    ，更不必有何有利之證據; 又事實之認定，應憑證據，如未
    能發現相當證據，或證據不足以證明，自不能以推測或擬制
    之方法，為裁判基礎；再認定犯罪事實，所憑之證據，雖不
    以直接證據為限，間接證據亦包括在內，然無論直接或間接
    證據，其為訴訟上之證明，須於通常一般之人均不致於有所
    懷疑，而得確信其為真實之程度者，始得據之為有罪之認定
    ，倘其證明尚未達到此一程度，而有合理性懷疑之存在時，
    即無從為有罪之認定，最高法院 30年度上字第816號、40年
    台上字第86號、76年度台上字第4986號判例均同此見解。
三、本案公訴人認被告丙○○涉犯貪污治罪條例第4條第 1項第2
    款共同連續公務員藉勢藉端勒索財物、洗錢防制法第9條第1
    項(第2條第1項)幫助洗錢罪嫌，無非以被告乙○○與被告丙○○之供述、告訴人徐仲祥之指述、證人黃婉玲、吳碧蓮、
    林月華、彭貴雲之證述為主要依據，並輔之以黃婉玲開立大
    眾商業銀行支票5 紙、頂福陵園愛區左2排5號墓地永久使用
    權狀、頂福陵園公司股東繳納現金股款明細表、林月華合作
    金庫相關資料、彭貴雲世華商業銀行相關資料、被告丙○○
    中國國際商業銀行存提明細資料、存款印鑑卡、AI0000000
    等支票3 紙、匯入被告乙○○上海商業銀行帳戶之匯款交易
    原始資料、被告乙○○上海商業銀行相關資料、0000000000
    號行動電話電信費收據等佐證。訊據被告丙○○亦坦承確有
    收受徐仲祥240萬元，以及替被告乙○○將票號AI0000000、
    AI0000000、AI0000000等3紙支票共120萬元，存入自己0000
    0000000 號帳戶兌現後，再轉入被告乙○○上海商業銀行板
    橋分行帳戶之事實；然堅稱：240 萬元係徐仲祥為了犒賞其
    辛勤工作增加公司業績而贈與，且絕無與被告乙○○犯意聯
    絡、行為分擔，連續藉勢或藉端勒索徐仲祥任何財物，亦無
    幫助洗錢之故意等語。
四、經查：
  (一)就被告丙○○所涉與被告乙○○共同連續藉勢藉端勒索徐仲
    祥財物部分，被告丙○○堅詞否認有與被告乙○○犯意聯絡
    、行為分擔，檢察官起訴本案所列之物證，除 240萬元外，
    尚有法務部調查局92年7 月15日、18日通訊監察錄音及其譯
    文（見92他4765號卷第77頁至第83頁），此且經原審法院於
    95年4 月28日審判期日勘驗（見原審卷(七)第118 頁），其餘
    物證則與被告丙○○均屬無關；而依經原審法院勘驗、更正
    後之通訊監察譯文所載，扣除譯文內調查局所自行增添括弧
    內容，被告丙○○於92年7 月15日向被告乙○○敘述：徐仲
    祥要求被告丙○○提供社會局及農業局之送禮名單、被告丙○○發現其公司電腦磁碟遭他人動過、一盒月餅沒多少錢以
    後不要給他收；另被告丙○○於92年7 月18 日 向被告乙○○敘述：相約見面時間地點。再參酌甲○○與被告丙○○於
    92年8 月10日電話錄音對話內容，略謂：「劉：你跟董事長
    一直都很信任我，每次逢年過節，送禮的時候，你如果叫我
    寫名單，另外公司也有存檔。卓：對啊。劉：我也是例行公
    事，公司統一採購東西，由我去送，每年送的都是這些。卓
    ：都一樣的啊。劉：特助假借董事長名義，叫我要一個一個
    列名單，我就告訴他，社會局那邊人數少，是由我一份份送
    到他們手上，但是，農業局那邊人很多，我都是去拜訪局長
    ，然後把整個東西放在那裡，讓大家一起來吃餅，所以名字
    沒辦法給你。卓：對啊，那本來就是這樣。劉：你知道，她
    想辦法去查電腦，她有二天沒去公司，竟然在晚上時叫阿伯
    開門進辦公室搜查電腦，拿我的磁碟片想要翻出名單。卓：
    防人像防賊一樣，這種感覺很不舒服。卓：幹嘛，只是一個
    禮而已，這個東西就全權處理就好了，妳管這些做什麼？劉
    ：就是例行公事，就是送一個月餅而已，我們還送過什麼？
    卓：就是月餅而已啊，也沒什麼東西，又有什麼關係。劉：
    對啊，所以我很生氣，我在電話裡面向林先生說：一個月餅
    沒多少錢，她如果要送讓她去送，叫大家都不要給她收，看
    她送到哪裡去」等語（見原審卷(二)第294 頁、第295 頁）。
    由上開通訊監察譯文及電話錄音內容合併觀之，被告丙○○
    撥打電話與乙○○聯絡之用意僅在向被告乙○○抱怨徐仲祥
    或公司特助要求其提供中秋月餅送禮名單（7 月15日已接近
    中秋節）有所刁難，且向其表示辦公室電腦磁碟亦遭他人搜
    查，令人感覺不信任、不舒服，是調查局92年7 月15日、18
    日通訊監察錄音及其譯文內容，實與起訴意旨所謂被告丙○○與乙○○共同藉勢或藉端勒索徐仲祥財物無關。從而，縱
    被告丙○○係經被告乙○○介紹始進入頂福陵園任職，均無
    法令本院形成被告丙○○有與被告乙○○共同連續藉勢或藉
    端勒索財物之犯意聯絡之確信而無任何合理懷疑。至於證人
    丁○○、甲○○、黃鳳招、彭素雲、乙○○之證言，除證明
    徐仲祥確有要求吳碧蓮匯款240 萬元予被告丙○○外，亦均
    無法令本院形成確信被告丙○○與被告乙○○間存有犯意聯
    絡，及被告丙○○本人有何藉勢或藉端勒索或者利用職務上
    機會詐取徐仲祥240 萬元。綜上所述，既無積極證據證明被
    告丙○○有與被告乙○○藉勢或藉端勒索財物或利用職務上
    機會詐取財物之犯意聯絡，亦無積極證據證明被告丙○○為
    取得徐仲祥240 萬元有何不法手段，不能僅因頂福陵園公司
    或徐仲祥從未贈與員工金錢，即認徐仲祥不可能贈與被告丙○○240 萬元以嘉獎其辛勤工作，則檢察官指述被告丙○○
    涉犯共同連續藉勢或藉端勒索財物（或利用職務上機會詐取
    財物）部分，自應為無罪之判決。
  (二)再就被告丙○○所涉『洗錢防制法幫助洗錢部分』而論，被
    告丙○○將被告乙○○轉交自徐仲祥處取得之3張支票共120
    萬元存入自己銀行帳戶兌現後，再轉存入被告乙○○上海商
    業銀行帳戶內，不僅為被告丙○○所自承，且有證人乙○○
    之證言，並有相關支票、銀行存摺、存提款單據在卷足憑。
    然除此之外，再無其他積極證據足以證明被告丙○○知悉被
    告乙○○交付之3 張支票之用途；尤以被告丙○○並無與被
    告乙○○有何犯罪之犯意聯絡，且代他人將支票存入自己帳
    戶兌現亦為社會上通常現象，於無其他積極事證下，不能僅
    因被告丙○○幫助被告乙○○兌現支票金額，遽認其涉犯洗
    錢犯罪；況本院認檢察官起訴被告乙○○洗錢部分並不成立
    ，已如前述，則被告丙○○亦不構成洗錢防制法之幫助洗錢
    罪，故檢察官指訴被告丙○○幫助洗錢部分，自亦應為無罪
    之判決。
五、原審法院以檢察官所舉證據，尚難證明被告丙○○有連續藉
    勢藉端勒索財物及幫助洗錢之罪行，因而為被告丙○○無罪
    之諭知，經核其認事用法、證據取捨，並無不合。檢察官上
    訴意旨雖以：證人徐仲祥證稱：未送240 萬元予被告丙○○等語，且證人吳碧蓮證稱，徐仲祥要其匯240 萬元至被告
    丙○○帳戶內，頂福陵園公司沒有給過工作獎金，因為這不
    是公司的工作獎金，沒辦法以公司名義匯等語，足證被告丙○○辯稱徐仲祥給付之240 萬元為工作獎金云云，不足採信
    。依證人徐仲祥、吳碧蓮及丁○○之證述，被告丙○○與
    被告乙○○為男女朋友之親近關係，且由被告丙○○與被告
    乙○○於92年7 月15日、18日通訊監聽錄音內容可知，被告
    丙○○就被告乙○○強索財物之行為並非全不知情，仍收受
    徐仲祥給付之240 萬元，又協助被告乙○○兌領支票，被告
    丙○○與被告乙○○間，就貪污及洗錢犯行應有犯意聯絡、
    行為分擔云云，惟查：
  (一)檢察官上開指摘係以92年7 月15日、18日通訊監察錄音及其
    譯文（參92他4765號卷第77頁以下）為被告丙○○所涉與乙○○共同連續藉勢藉端勒索徐仲祥財物為證據，但此部分亦
    經原審於95年4月28日審判期日勘驗（參原審卷七第118頁）
    ，其餘物證則與被告丙○○均屬無關；而依原審勘驗、更正
    後之通訊監察譯文所載，除譯文內調查局所自行增添括弧內
    容，細繹被告丙○○與被告乙○○於92年7 月15日、18日通
    訊監聽錄音內容，被告丙○○於電話中敘述：徐仲祥要求其
    提供名單（社會局、農業局）、辦公室電腦磁碟曾遭他人擅
    用、一盒月餅沒多少錢以後不要給他收及相約見面時間地點
    等情，其用意僅在向被告乙○○抱怨徐仲祥或公司特助要求
    其提供中秋月餅送禮名單及辦公室電腦磁碟遭他人搜查，令
    其感覺不悅，已如前述，其對話內容不僅未提及被告乙○○
    、丙○○是否共同藉勢或藉端勒索徐仲祥財物之行為，亦與
    被告丙○○是否有幫助洗錢之犯行無關，至於被告丙○○是
    否與被告乙○○為男女朋友之親近關係，與被告丙○○對被
    告乙○○之行為是否知情乙節，亦非必然，縱被告丙○○係
    經被告乙○○介紹始入頂福陵園任職，均無法證明被告丙○○有與被告乙○○取得財物有任何關聯，也無從使人確信而
    無任何合理懷疑。是檢察官上訴意旨逕以被告丙○○與被告
    乙○○為男女朋友之親近關係，且由被告丙○○與被告乙○○於92年7月15日、18日通訊監聽錄音內容可知，被告丙○○就被告乙○○強索財物之行為應知情，其與被告乙○○間
    ，就貪污及洗錢犯行應有犯意聯絡、行為分擔云云，純係檢
    察官個人之主觀推測，並無實據，洵非可採。
  (二)至於證人徐仲祥、吳碧蓮、丁○○、甲○○、黃鳳昭、彭素
    雲、乙○○之證言，除證明徐仲祥確有要求吳碧蓮匯款240
    萬元予被告丙○○外，亦均無法令人形成確信被告丙○○與
    乙○○間有何犯意之聯絡；而證人吳碧蓮雖證稱：在頂福陵
    園公司期間老闆沒有給過工作獎金。這240 萬元非公司的工
    作獎金，無法以公司名義匯等語（見原審卷(二)第153 頁、第
    180 頁），然該公司是否有給予員工工作獎金，與徐仲祥有
    無另外犒賞被告丙○○係屬二事，而被告丙○○辯稱240 萬
    元係徐仲祥之犒賞云云，並非不可能；且前揭證述亦無法令
    人確信被告丙○○本人有何借勢藉端勒索、或者利用職務機
    會詐取徐仲祥240 萬元。既無積極證據證明被告丙○○有與
    被告乙○○藉勢藉端勒索財物、或者利用職務上機會詐取財
    物之犯意聯絡，亦無積極證據證明被告丙○○所取得徐仲祥
    240 萬元有何不法手段。因此檢察官上訴，指摘被告丙○○
    涉犯共同連續藉勢藉端勒索財物或利用職務機會詐取財物顯
    無理由。
  (三)再就就檢察官上訴，指摘被告丙○○涉犯洗錢防制法幫助洗
    錢部分，檢察官上訴意旨僅以被告丙○○將乙○○轉交自徐
    仲祥處取得之3張支票共120萬元存入自己銀行帳戶兌現後，
    再轉存入乙○○上海商銀帳戶內為憑。查：
    按洗錢防制法之立法目的，係為防止洗錢者利用洗錢行為
      ，掩飾其犯罪事實，逃避或妨礙重大犯罪（同法第三條）
      之追查或處罰，以阻遏洗錢者享受其重大犯罪所得之財物
      或財產上之利益（該法第一條之立法理由說明參照），其
      所保護之法益，重在「妨礙國家對於重大犯罪之訴追及處
      罰」。因之，是否為洗錢行為，自應就犯罪全部過程加以
      觀察，包括有無因而使重大犯罪所得之財物或財產上利益
      之性質、來源、所在地、所有權或其他權利改變，因而妨
      礙重大犯罪之追查或處罰，或有無阻撓或危及對重大犯罪
      所得之財物或財產上利益來源追查或處罰之行為在內。」
      最高法院91年台上字第4956號判決著有明文。
    又按「洗錢防制法第二條第一款之洗錢行為，除利用不知
      情之合法管道（如金融機關）所為之典型行為外，固尚有
      其他掩飾、藏匿犯特定重大犯罪所得財產或利益之行為，
      但仍須有旨在避免追訴、處罰而使其所得財物或利益之來
      源合法化，或改變該財物或利益之本質之犯意，始克相當
      ，若僅係行為人對犯特定重大犯罪所得之財產或利益作直
      接使用或消費之處分行為，自非該法所規範之洗錢行為。
      」最高法院92年台上字第3639號判決亦著有明文。
    被告丙○○自調查局詢問以來，就乙○○交付該三紙支票
      之原因及如何代為提示、匯款？供述甚詳，並無避免追訴
      、處罰而使其所得財物或利益之來源合法化，或改變該財
      物或利益之本質之不法犯意：1.92年7 月31日調查局北機
      組詢問時被告稱：「（你與乙○○有無其他金錢上的往來
      關係？）有的，約在今年年初，乙○○到我家吃飯時，向
      我表示因為他即將去出差，有乙張支票請我代為軋入銀行
      ，我想朋友互相幫忙是很正常的事，所以我就將那張支票
      存入我前開中國商銀土城分行帳戶中，待款項撥入後再匯
      還給乙○○。」「【提示：92年3 月11日林口頂福陵園
      500,000 元、500,000 元及200,000 元支票三張暨相關匯
      款資料】（依所示資料，你前開中國商銀土城分行
      0000000000000000號帳戶，於92年3 月11日分別軋入
      500,000 元、500,000 元及200,000 元支票三張，共計
      1,200,000 元，並再分於92年3 月18日及3 月25日匯入乙○○上海銀行00000000000 號帳戶500,000 元及700,000
      元，與你前供述並不相符，對此妳有何說明？）【經檢視
      後】可能是我記錯了，應該依貴局所提示的傳票資料為準
      ，但那三張支票確實是乙○○到我家吃飯時交給我的，我
      也是依照他的指示匯入他上海銀行板橋分行的帳戶。」「
      （前開乙○○交給妳這三張支票，來源及用途為何？）他
      向我表示那是董事長徐仲祥還他的，至於用途我並不清楚
      。」「（換言之，乙○○交給妳這三張支票時，妳就知道
      這些款項是董事長徐仲祥給乙○○的嗎？）是的。」「（
      該三張支票，乙○○為什麼不軋入自己戶頭，而要先軋入
      妳的戶頭然後再匯款給他？）如我前述，他要到南部出差
      幾天，請我代勞，並沒有特別的原因。」（92年他字第
      4765號卷宗第155 頁以下）2.92年7 月31日檢察官偵訊時
      被告稱：「（92年3 月間為何有共一百二十萬元的支票三
      張軋入你中國國際商銀土城分行帳戶？）這是乙○○交給
      我，叫我幫他軋的支票。」「（你知道這是什麼錢嗎？）
      據我所知道是徐董事長還他欠乙○○的錢。」（92年他字
      第4765號卷宗第240 頁）3.92年11月14日檢察官偵訊時被
      告稱：「（徐仲祥開了三張票總共一百二十萬元，為何存
      入你中國商銀土城分行的帳戶？）是因為乙○○要出差，
      帶在身上不方便，才交給我，幫他軋的，我再匯款給他。
      」「（有無其他意見或陳述？）我不覺得我在洗錢，我也
      沒有得到任何好處。」（92年偵字第21349 號卷宗第182
      頁以下）4.93年3 月19日原審行準備程序時被告稱：「我
      有提示0000000 、0000000 、0000000 支票，但沒有基於
      幫助洗錢的意思，起訴書寫的不正確，我根本就不知道，
      乙○○拿支票來給我，要我幫他提示時，我有問乙○○為
      何會有徐仲祥之支票，他告訴我說這是以前徐仲祥欠他的
      錢，現在要還他，因為他們兩人一直情同父子，我不是要
      洗錢，我只是基於幫朋友的忙，幫他提示，支票到期我就
      又匯回去給乙○○，如果我要洗錢，我為何要匯回乙○○
      的帳戶，我可以匯給別人。」（原審卷一第30頁第6 行以
      下）5.94年12月2 日原審行審理程序時被告稱：「（乙○○為何要把徐董給他的支票，存到你的帳戶？）那天乙○○到我家看我父親，然後身上帶著支票，要出差不方便，
      我家對面有銀行，也有在那裡開戶，所以他就請我替他軋
      那張支票，我純粹是幫朋友的忙。」「（乙○○交支票給
      你的時候，有無告訴你那是徐董給的票？）我自己有看，
      我有問他，怎麼會有董事長的票，乙○○說那是董事長以
      前向他借的錢，現在要分紅慢慢還。」「（支票票款金額
      進到你的帳戶，你如何處理？）放假的時候，我馬上匯款
      給乙○○。」（原審卷六第212 頁以下）6.被告丙○○為
      何代乙○○提示、匯款之供述？與乙○○之供述亦相符合
      。92年11月14日檢察官偵訊時乙○○稱：「（為何會有一
      百二十萬元存到劉冠宜的戶頭？）因為我當天出差，支票
      帶在身上不方便，所以麻煩劉冠宜去軋支票，他也匯到我
      戶頭。」（92年偵字第21349號卷宗第180頁以下）；94年
      12月2日原審審理時乙○○稱：「【提示91年他字第4765
      號卷第71到74頁】（這三張支票，是否你交劉去提示？）
      是的，我自己有帳戶。」「（你自己有帳戶，為何要交給
      劉去提示？）92年3 月間，因為丙○○的父親身體不太好
      ，當天我出差，路過土城順道探視她父親，剛好丙○○休
      假在家，因為平日我與我太太很忙，所以有時候我們跑銀
      行、郵局的事情，都會請丙○○代勞，還有銀行是在丙○○家的對面，是中國商銀，而且丙○○休假都是在平常日
      ；我以前有借她錢，她每個月都會匯利息到我的帳戶，所
      以她知道我的帳戶號碼，因為當天要出差，我帶在身上不
      方便，如果丟掉也很麻煩，所以就交給丙○○，請她幫我
      軋票。隔幾天徐董又給我二張支票，一張五十萬元、一張
      二十萬，我本來要請我太太軋票，但我太太很忙沒有時間
      ，我太太就說第一張已經請丙○○軋票，所以這二張也請
      丙○○幫我們軋票，所以到了晚上我把票拿到丙○○那裡
      ，請她幫忙。」「（你叫丙○○提示三張支票，她有無將
      票款匯給你？）有。」（原審卷六第214頁以下）
    綜上以觀，被告丙○○所以代為提示三紙支票後再匯款至
      乙○○之帳戶，係因乙○○告知無暇親至銀行辦理，被告
      出於代勞之意思而為之，並無「避免追訴、處罰而使其所
      得財物或利益之來源合法化，或改變該財物或利益之本質
      之犯意」，所為亦不足以生「使重大犯罪所得之財物或財
      產上利益之性質、來源、所在地、所有權或其他權利改變
      ，因而妨礙重大犯罪之追查或處罰」之結果，毋寧應屬人
      情之常，實不該當於幫助洗錢罪之構成要件。
六、綜上所述，依檢察官所提之全部證據，尚不足為被告丙○○
    犯連續藉勢藉端勒索財物及幫助洗錢罪之證明，仍有合理懷
    疑之存在，依「罪證有疑，利於被告」原則，不能僅以推測
    或擬制之方法，為被告丙○○有罪之認定。此外，復無其他
    證據足資證明被告丙○○確有檢察官所指之連續藉勢藉端勒
    索財物及幫助洗錢行為，原審法院基於以上之認定，而為被
    告無罪判決之諭知，洵屬正確。檢察官上訴意旨猶未積極提
    出用以證明被告丙○○涉犯連續藉勢藉端勒索財物及幫助洗
    錢罪嫌之證據，逕執上開情詞，指摘原判決不當，為無理由
    ，自應予駁回。
據上論斷，應依刑事訴訟法第368 條、第369 條第1 項前段、第
364 條、第299 條第1 項前段、第300 條、貪污治罪條例第5 條
第1 項第2 款、第10條第1 項、第17條、刑法第2 條第1 項、第
11條前段、修正施行前刑法第56條、第37條第2 項，判決如主文
。
本案經檢察官李良忠到庭執行職務。
中    華    民    國    99    年    9     月    29    日
                  刑事第七庭審判長法  官  宋明蒼
                                  法  官  趙功恆
                                  法  官  游紅桃
以上正本證明與原本無異。
侵占罪部分不得上訴。
其餘如不服本判決，應於收受送達後10日內向本院提出上訴書狀
，其未敘述上訴之理由者並得於提起上訴後10日內向本院補提理
由書（均須按他造當事人之人數附繕本）「切勿逕送上級法院」
。
                                  書記官  駱麗君
中    華    民    國    99    年    9     月    29    日
附錄：本案論罪科刑法條全文
貪污治罪條例第5條
有下列行為之一者，處七年以上有期徒刑，得併科新台幣六千萬
元以下罰金：
一、意圖得利，擅提或截留公款或違背法令收募稅捐或公債者。
二、利用職務上之機會，詐取財物者。
三、對於職務上之行為，要求、期約或收受賄賂或其他不正利益
者。
前項第一款及第二款之未遂犯罰之。
貪污治罪條例第10條
犯第 4 條至第 6 條之罪者，其所得財物，應予追繳，並依其情
節分別沒收或發還被害人。
前項財物之全部或一部無法追繳時，應追徵其價額，或以其財產
抵償之。
為保全前二項財物之追繳、價額之追徵或財產之抵償，必要時得
酌量扣押其財產。
貪污治罪條例第17條
犯本條例之罪，宣告有期徒刑以上之刑者，並宣告褫奪公權。
【附表：被告乙○○有關本案之時序表】
六十五年五月初任台北縣政府社會科科員（見本院卷(四)第17至
  19頁），六十五年九月徐仲祥因欲瞭解設置墓園相關法令，經
  當時洪吉春議員介紹乙○○與其認識。
七十一年九月乙○○升任台北縣政府社會行政課長，主管殯葬
  業務，七十七年擔任社會局專員，負責核稿業務，八十年四月
  調法制室專員，八十五年四月調升行政院消費者保護委員會，
  擔任消保官。（見本院卷(四)第23至27頁、見原審卷(十)第93至98
  頁）
私立林口頂福陵園公墓，於七十六年九月十七日奉台灣省政府
  七六府社三字第一五六九Ｏ三號函核准設置。該公墓第一期之
  開發啟用，亦經省府社會處七十八年十二月二十二日以七八府
  社三字第五一Ｏ六一號函同意備查。（見本院卷(四)第27至28頁
  、原審卷(十)第99頁及101頁）
頂福陵園之靈骨塔，於八十年十二月正式啟用，此時乙○○已
  調任台北縣政府法制室專員。（見本院卷(四)第29至32頁、原審
  卷(十)第148頁）
七十八至八十年間，徐仲祥開發頂福陵園需要龐大資金，除向
  大安銀行借貸外，乙○○陸續借與徐仲祥共約新台幣三百五十
  萬元。（見原審卷(六)第96頁94.9.23 林光正審判筆錄第14頁及
  彭素雲94.10.28審判筆錄第25頁，即原審卷(六)第157頁）
八十二年十一月間，徐仲祥因逃漏稅，被調查局查獲，移台北
  縣稅捐處（見本院卷(四)第30至32頁，徐仲祥82年12月7 日致台
  北稅捐處新莊分處之函件及洪兆禎94.10.28審判筆錄31頁，即
  原審卷(六)第163頁）
八十四年二月起，乙○○應徐仲祥之要求，每星期例假日，均
  陪同徐仲祥至林口頂福陵園墓園視察工地及營運情形。（見沈
  問95.2.17 審判筆錄10、11頁，即原審卷(七)第36、37頁及沈問
  93.8.13審判筆錄第4頁，即原審卷(三)第108、111頁）
八十四年七月，台北縣稅捐處，對徐仲祥作補徵營業稅五百多
  萬元，及罰鍰三千三百多萬元之處分。自此，稅務行政救濟事
  宜，徐仲祥全交由乙○○為其處理。（見本院卷(四)第33至34頁
  、台北縣稅捐處處分書及洪兆禎94.10.28審判筆錄第31頁，即
  原審卷(六)第163頁）
八十四年八月，乙○○開始為徐仲祥撰寫行政訴訟書狀，由複
  查申請、訴願、再訴願、行政訴訟，一直到幾次的再審等。（
  見洪兆禎94.10.28審判筆錄第31頁，即原審卷(六)第163頁）
自八十五年十一月八日起，徐仲祥八十二年間所購置，夾在頂
  福陵園公墓內保護區之15筆農地，面積1.63公頃，經內政部都
  委會394及398次審查通過變更為公墓用地，發布實施（見本院
  卷(四)第35至36頁）惟須申請核准擴充設置公墓手續，始得做為
  墳墓使用，且該1.63公頃之土地亦經徐仲祥向省住都局申請列
  入頂福陵園公墓第七、八期之開發整地範圍，並領有雜項使用
  執照（見本院卷(四)第37至40頁）
八十六年間，徐仲祥申請該公墓第五、六期開發整地工程時，
  其同時依環評法第七條規定舉行說明會（見本院卷(四)第41頁）
  ，徐仲祥並依環評法第14條、17條、18條及23條規定，依環評
  說明書、評估書及審查結論執行辦理。
八十六年及八十七年春節期間，乙○○及家人陪同徐仲祥及其
  媳婦、孫子和女友到香港、澳門及新加坡過年。八十八年乙○○全家與徐仲祥及其媳婦、孫子、女友在台北過年。（見本院
  卷(四)第42至43頁、原審卷(十)第73至75頁）
八十六年五月，徐仲祥成立財團法人私立頂福陵園管理基金會
  ，並聘請乙○○擔任董事。（見本院卷(四)第44頁、原審卷(十)第
  151頁）
八十六年十二月二十五日徐仲祥為開發墓園整地工程與鄰地有
  糾紛，於是徐仲祥請乙○○協助其找地主協調，協議書是乙○○親筆所寫，後因徐仲祥未能依協議事項辦理，地主等才於91
  年6 月間找縣議員蔡宗一、吳善九在議會質詢頂福陵園公墓超
  挖。（見本院卷(四)第45頁、原審卷(三)第82頁及以下）
八十七年三月初，徐仲祥為稅務事情及找乙○○方便，用頂福
  陵園管理基金會預算，提供Ｚ000000000號碼的手機
  給乙○○使用（乙○○為董事），電話費用也由該基金會支付
  。該行動電話申請書皆由徐仲祥交公司員工處理，簽名也是公
  司員工代簽的。（見本院卷(四)第46頁、原審卷(十)第155頁及黃
  鳳招94.10.28審判筆錄第17至20頁，原審卷(六)第149、152頁）
八十七年七月二十九日，徐仲祥稅務案件經乙○○為其提起訴
  願、再訴願，原營業稅課處五倍罰鍰計三千三百多萬元，變更
  處分為：裁罰兩倍，一千一百多萬元，經乙○○再申請訴願，
  於八十八年間，訴願決定撤銷原處分，將罰鍰改為一倍，處罰
  五百多萬元，至此，乙○○已為徐仲祥減少二千八百多萬元罰
  鍰。（見本院卷(四)第47頁、原審卷(十)第157頁）
八十八年四月間徐仲祥向省主管機關申請頂福陵園公墓第二期
  開發啟用，案經省府社會處同意備查（見本院卷(四)第48頁、原
  審卷(十)第149 頁）此足以說明八七、八八年間頂福陵園公墓不
  可能有違法超挖、濫墾山坡地之情事，否則依墳墓設置管理條
  例施行細則第16條第二項規定是不可能核准啟用。
自八十八年起，徐仲祥所有之林口頂福陵園墓地及納骨塔，均
  由財團法人私立頂福陵園管理基金會管理（徐仲祥與基金會訂
  有合約，並陳報縣府核備在案）。（見本院卷(四)第49頁、原審
  卷(十)第152頁）
八十八年初，徐仲祥拜託乙○○幫其找法律顧問，乙○○介紹
  同學王建中律師擔任，並一直擔任至九十二年八月。（見吳碧
  蓮93.5.7原審審判筆錄第16頁，即原審卷(二)第160頁）
七十八年至八十九年間，林口地區山坡地之主管機關為省府住
  都局，頂福陵園墓園開發山坡地（包括七十六年省府核准設置
  公墓之土地及夾在該公墓內，經變更都市計劃為公墓用地之15
  筆土地，共分八期）之所有雜項執照及雜項使用執照，均係省
  府住都局核發，而非台北縣政府，頂福陵園公墓之所有土地既
  全部領有雜項使用執照。（見本院卷(四)第50至62頁、原審卷(十)
  第133至147頁）
八十八年十一月間，徐仲祥告知欲為乙○○購屋，徐仲祥偕女
  友黃鳳招及秘書洪兆禎至板橋找永慶房屋介紹房子，並決定購
  買文化路二段四四五號三樓之一的房子，乙○○當時並不知情
  。（見黃鳳招94.10.28原審審判筆錄第17、18頁，原審卷(六)第
  149、152頁）
八十九年一月二十二日，徐仲祥邀請乙○○及家人，參加其公
  司尾牙餐會（見本院卷(四)第65頁、原審卷(十)第171頁）
八十九年二月，徐仲祥所購板橋市○○路○段四四五號三樓之
  一房屋過戶完成，並擬交與乙○○居住，後因有鋼筋裸露問題
  ，在經乙○○與徐仲祥討論後，因時值經濟不景氣，徐仲祥建
  議乙○○先行裝修再賣，較可賣得好價錢，乙○○就依徐仲祥
  之意思處理了。
八十九年六月七日徐仲祥成立頂福企業社。
八十九年六月間，丁○○以特別護士名義，進入徐仲祥家。
八十九年七月初，徐仲祥邀乙○○陪他到香港會見其居住上海
  數十年未見之姪女徐芝英女士，丁○○、吳碧蓮都有參加。（
  見本院卷(四)第37至40頁、原審卷(十)第77頁）
八十九年七月二十一日，徐仲祥開立授權書委託乙○○賣系爭
  板橋文化路房子。（見本院卷(四)第69頁、原審卷(十)第165頁）
八十九年七月底，徐仲祥拿了一份八十九年七月二十五日的結
  婚證書，告知乙○○說為了安撫丁○○，請乙○○及同學王建
  中蓋證婚人印，當時並無公開儀式。到八十九年十月初，丁○○私自拿去台北市大安區戶政事務所辦理結婚登記。（見本院
  卷(四)第68至69頁、原審卷(十)第111頁）
八十九年十月十四日，系爭板橋市○○路○段四四五號三樓之
  一房屋售出並簽約。（見本院卷(四)第70至78頁、原審卷(十)第16
  6至170頁）
八十九年十一月十六日，上開房屋過戶完成，乙○○將房屋款
  項新台幣九百五十萬元，扣除仲介費、裝潢費，剩下七百多萬
  元要交給徐仲祥，徐仲祥說房子是買給乙○○的，才要乙○○
  裝潢再賣呀，堅持要乙○○收下，等找到合適的房子再買。（
  彭素雲94.10.28原審審判筆錄第26頁、29頁，即原審卷(六)第15
  8、161頁及92.6.3光碟第二片8分43秒，徐仲祥親口說的話，
  即原審卷(五)118、119頁）
九十年二月乙○○的妹夫郭偉軍喪父，欲購頂福陵園墓地，要
  乙○○查明是否一切合法，乙○○詢問了徐仲祥及甲○○總經
  理，他們都說農地部份（即經內政部變更為公墓用地之土地，
  原為保護區農地）已申請核准作為公墓使用了，沒有問題，妹
  夫才買了四坪的墓地，足見乙○○根本不知墓園有不法行為。
  （92.6.3丁○○自製光碟36分37秒，原審卷(五)第100頁及見本
  院卷(四)第79頁、原審卷(十)第132頁）
九十年五月，徐仲祥強烈要求乙○○將先父遺骸由金寶山（20
  坪墓地）遷至頂福陵園，並贈送20坪墓地一塊。由於乙○○一
  向尊重徐仲祥，並視之如父，經徵得兄弟及家人同意，就順其
  意思遷葬了，還自行出資蓋納骨建築物。（見本院卷(四)第80至
  81頁、原審卷(十)第174-176頁）
九十年九月徐仲祥邀乙○○陪同參加其公司員工的日本旅遊活
  動。（見本院卷(四)第83至88頁、原審卷(十)第79至84頁）
九十年十二月，徐仲祥身體不好，雙腳無力，有時需坐輪椅，
  無法到頂福陵園工地，渠要求乙○○從九十一年一月起，每個
  星期六、日要到頂福陵園幫他看管工地及營運情況，並主動提
  出每個月給付十萬元，用以分紅，酬謝乙○○犧牲休假以及長
  久以來的幫忙。
九十一年一月，財團法人私立頂福陵園管理基金會行文至乙○○服務機關（行政院消保會）要求乙○○同意擔任其基金會第
  二屆無給職董事。（見本院卷(四)第89頁、原審卷(十)第173頁）
九十一年四月十六日，徐仲祥因心臟病發住宏恩醫院時，為恐
  日後發生繼承問題，特別以口述遺囑方式，請其看護羅彩紅書
  寫遺囑內容，說明其與丁○○結婚並無公開儀式，結婚證書之
  證人係借私章辦假結婚，後悔至深（見本院卷(四)第90至91頁）
  。成立財團法人仲祥社會福利慈善事業基金會，將其動產及不
  動產悉數捐入基金會，徐仲祥並聘請乙○○太太彭素雲及同學
  王建中律師擔任董事。（見本院卷(四)第92至94頁、原審卷(十)第
  201至203頁）
九十一年一月間，台北縣稅捐處針對徐仲祥納骨塔管理費之逃
  漏稅案，再次課徵營業稅，及處三倍罰鍰，徐仲祥也找乙○○
  為其撰寫複查申請書，後來與稅捐處協商以一倍罰鍰結案。（
  見本院卷(四)第95至99頁）
九十一年六月間，由於徐仲祥未依八十六年十二月二十五日協
  議書（見本院卷(四)第45頁）辦理，引發鄰地地主不滿，於是向
  台北縣議員蔡宗一、吳善九陳情並檢舉頂福陵園公墓超挖，案
  經該二位議員在議會總質詢時提出，台北縣政府工務局才於91
  年6 月21日邀集縣議員及相關單位到該公墓會勘，並做成結論
  ，要求頂福陵園公墓依86年12月25日協議書辦理。（見本院卷
  (四)第45頁、原審卷(十)第194頁）
九十一年六月十四日，徐仲祥九十大壽，邀請乙○○參加壽宴
  （乙○○幾乎每年均有參加），在席間，徐仲祥公開宣布今後
  頂福陵園之接班人為甲○○總經理及乙○○。此舉開啟了丁○○的設計陷害之路，首先是媳婦胡吟光，接著是總經理甲○○
  ，最後是徐仲祥平日最信任的被告。（見本院卷(四)第100 頁、
  原審卷(十)第85頁）
九十一年六月徐仲祥展開他的感恩之旅，渠為還乙○○之借款
  及照顧乙○○，表示乙○○為公務員，為保護乙○○，建議開
  小舅子及彭貴雲的帳戶，小舅子的帳戶可返還岳父買墓地的部
  分款項；而彭貴雲照顧岳父，應是好女人，可用她的名字。
九十一年七、八月間，丁○○挑撥離間徐仲祥及其媳婦胡吟光
  ，導致徐仲祥將胡吟光趕出家門，連每個月給胡吟光的20萬元
  都停止給付，導致胡吟光遠走加拿大去投靠其父。（見本院卷
  (四)第101頁至108頁91年8、9月徐仲祥交與乙○○之親筆遺囑、
  原審卷(十)第105至110頁）
九十一年七月二十六日，徐仲祥第一次匯入五十萬元至林月華
  合庫帳號，係退還岳父購買墓地之款項；同時另匯入五十萬至
  彭貴雲世華帳戶五十萬元，謂是返還乙○○借款及照顧家人的
  。
九十一年八月，徐仲祥邀請乙○○太太彭素雲及小女兒林彥均
  ，參加其員工澳洲旅遊活動。（見本院卷(四)第109 頁、原審卷
  (十)第89頁）
九十一年八、九月徐仲祥交付乙○○遺囑一份，道盡其與丁○○有名無實之關係，及要將其動產、不動產捐入仲祥社福基金
  會之心願，並註明如有遺漏之處，請乙○○提示。（見本院卷
  (四)第101至108頁之徐仲祥遺囑）
九十一年八、九月徐仲祥交付乙○○遺囑同時，也將其與養子
  徐國超之終止收養書約交予乙○○，俾免被丁○○拿走，傷害
  其媳婦。（見本院卷(四)第110頁、原審卷(十)第177頁）
九十一年八月二十六日，乙○○為徐仲祥申設的財團法人仲祥
  社會福利慈善事業基金會，許可設立。九十一年十一月八日，
  財團法人仲祥社會福利慈善事業基金會，向法院登記完成。之
  後徐仲祥並陸續將其台北市○○路辦公大樓和北市○○路住家
  大樓及一些動產，捐到該基金會。由於頂福陵園墓地及納骨塔
  係屬營利性質，不能捐入該基金會而作罷。九十一年十二月間
  ，徐仲祥為經營生前契約業務，成立頂福陵園事業股份有限公
  司（該公司與頂福陵園墓園無關），並要求乙○○找大姨子彭
  貴雲當人頭股東（因徐仲祥認識彭貴雲，知道她在照顧其父，
  故而認為她孝順，是個好人）。該公司成立後就沒有運作，也
  沒有開過股東會。
九十一年十二月中旬，丁○○進行她剷除異己的第二步，使得
  徐仲祥開除其九十一年四月遺囑所稱無可代替，終身職，希望
  轉接新發展業務（即生前契約－頂福陵園事業股份有限公司）
  的總經理甲○○。（見本院卷(四)第111 頁九十一年四月徐仲祥
  遺囑、原審卷(十)第112頁）
九十一年十二月底，徐仲祥為經營生前契約，要求乙○○為其
  蒐集相關資料，並找專業人員培訓其員工。
九十二年一月初，乙○○為徐仲祥找到有實務經驗的凌華鴻為
  其訓練員工，及籌備經營生前契約相關事宜。
九十二年一月中旬，徐仲祥為製作生前契約之型錄及廣告，要
  求乙○○找岳父彭海郡及連襟鄭潔濤夫婦充當模特兒，拍攝生
  前契約的服務顧客畫面。（見本院卷(四)第112、113頁、原審卷
  (十)第91、92頁）
九十二年一月下旬，頂福陵園公司員工之尾牙餐會，徐仲祥邀
  請乙○○及大女兒參加，乙○○在台上唱歌，徐仲祥及丁○○
  在台下拍手，和樂融融。（見本院卷(四)第114至117頁、原審卷
  (十)第86至88頁）
九十二年一月中旬，徐仲祥為經營生前契約，擬作媒體及平面
  廣告，找尊品文化公司估價及做簡報，其為慎重計，還特別邀
  請乙○○參與並提供意見。
九十二年一月三日、八日、二十七、二十八日，徐仲祥為返還
  借款及照顧乙○○家人，在林月華及彭貴雲帳戶共匯入五百四
  十萬元。距離第一次匯款（九十一年七月二十六日）將近隔了
  半年。事實上，匯款時間、數量皆隨徐仲祥之意，乙○○至案
  發後才知數目。這段期間，徐仲祥對其身邊的人很是大方，如
  看護羅彩紅在照顧徐仲祥的兩年間，徐仲祥共給付她一千八百
  八十萬元及在台北市○○○路○段391巷4號7樓的一棟房屋。
九十二年三月中旬，徐仲祥分二次親自交付乙○○共四張合計
  一百七十萬元的支票。
九十二年四月間，丁○○要求徐仲祥將頂福陵園墓地之所有權
  過戶給她，徐仲祥問乙○○的意見，乙○○認為徐仲祥尚有養
  子、媳婦及孫子，不能這麼做，因此激怒了丁○○。（見本院
  卷(四)第101-8 頁徐仲祥之「遺囑」可知，丁○○是耽於徐仲祥
  之財產，所以他才將其所有財產捐贈「仲祥基金會」，由於頂
  福陵園乃屬營利性質，內政部不同意捐入基金會，丁○○就想
  盡辦法要求徐仲祥將墓園過戶給她）
九十二年五月初，徐仲祥告知乙○○，丁○○有三個律師幫忙
  ，為免萬一他有不測，可能傷害乙○○，要乙○○小心，因此
  ，建議乙○○擬一份證明書，來證明我倆的金錢往來，純屬私
  誼。後來徐仲祥交由員工打字後才叫乙○○去拿，其自行簽名
  後，並補上日期，再主動拿給丁○○等人簽名。（見本院卷(四)
  第117頁證明書、原審卷(十)第207頁）
九十二年五月間，有人檢舉徐仲祥逃漏稅，丁○○利用徐仲祥
  多疑的個性，進行她剷除異己的第三步，挑撥乙○○是檢舉人
  ，因而引起徐仲祥的猜忌。由於徐仲祥一直未能依台北縣政府
  91年6 月21日會勘紀錄辦理，致使鄰地地主不滿，抗議不斷，
  議會質詢案件又未結案，徐仲祥甚為憂心，於是在九十二年五
  月二十七日，徐仲祥要乙○○去公司討論事情，並坦白告知其
  違法超挖情形（此超挖是指已變為公墓用地之原保護區農地，
  因未申請核准擴充設置公墓，即已售予他人做為墳墓使用），
  並要乙○○為其到縣府了解擴充公墓之相關規定，還要乙○○
  去請客、送禮，因之前乙○○完全不知頂福陵園墓園有違法超
  挖情事，此時知道後，大為生氣，乙○○未為其去關說，可能
  因此而引起徐仲祥的不滿。
九十二年六月三日（丁○○錄音譯文誤植為六月四日）徐仲祥
  要乙○○到其公司，欲瞭解補救超挖之相關法令問題，並向乙○○道歉上星期不愉快之事，乙○○也以法律的規定向徐仲祥
  說明，並勸他不要再將違法超挖的農地作為墳墓使用，否則依
  消保法規定，法院會罰三倍以下懲罰性賠償金。
九十二年六月十七日，頂福陵園的土地所有權已全部移轉給丁○○，此時徐仲祥已無任何不動產，身體又不好，腳也無力，
  不能久站，有時必須坐輪椅，靠人幫忙其起居，只好聽任丁○○擺佈，誣陷乙○○（見本院卷(四)第118至137頁、原審卷(十)第
  113-131頁）
九十二年六月十八日調查局北機組秦主任率領吳熙平組長及調
  查員到徐仲祥台北市○○路○段90號十樓寓所去問筆錄，既無
  錄音亦無錄影。（丁○○在93年5月7日審判筆錄稱：「因徐仲
  祥年紀大了，行動不便」才去家裡問筆錄）
九十二年六月十九日丁○○、吳碧蓮、沈問、羅彩紅等到調查
  局北機組接受詢問，徐仲祥也在北機組陪同等候，問完之後再
  一起離去（前一天認其行動不便，必須在家中做筆錄，第二天
  卻可前往調查局（見吳碧蓮調查筆錄譯文17:25 調：「今天的
  日期92年6 月19日，謝謝，他們都在車上休息。」吳：「都出
  來了嗎？」調：「你們董事長也不累，還好」））。
九十二年六月三十日丁○○又佈下陷阱（在6月3日的光碟中30
  分29秒徐仲祥就問丁○○：「現在陷阱怎麼做？」）故意設計
  一些對話來詢問乙○○。

司法院資訊處製作；財團法人民間司法改革基金會備份。
